【裁判字號】    98,上訴,4402
【裁判日期】    991027
【裁判案由】    毒品危害防制條例等
【裁判全文】
臺灣高等法院刑事判決                98年度上訴字第4402號
上  訴  人  臺灣桃園地方法院檢察署檢察官
上  訴  人
即  被  告  丙○○
選任辯護人  黃慧仙律師
            趙元昊律師
上  訴  人
即  被  告  庚○○
選任辯護人  廖穎愷律師
上  訴  人
即  被  告  戊○○
選任辯護人  廖年盛律師
上  訴  人
即  被  告  乙○○
選任辯護人  蔡雲璽律師
被      告  甲○○
選任辯護人  蔡家瑋律師
被      告  己○○
指定辯護人  本院公設辯護人陳德仁
上列上訴人等因被告等違反毒品危害防制條例等案件，不服臺灣
桃園地方法院97年度訴字第740號，中華民國98年7月27日、9月
28日第一審判決（起訴案號：臺灣桃園地方法院檢察署97年度偵
字第313、12278、12279號），提起上訴，本院判決如下：
    主  文
原判決關於丙○○、庚○○販賣第一級毒品未遂與乙○○、戊○○共同攜帶兇器強盜有罪及戊○○定應執行刑暨甲○○、詹峻傑
無罪部分，均撤銷。
丙○○共同販賣第一級毒品，未遂，處有期徒刑拾年陸月。
庚○○共同販賣第一級毒品，未遂，累犯，處有期徒刑玖年貳月
。
乙○○共同意圖為自己不法之所有，攜帶兇器，以強暴至使不能
抗拒，而取他人之物，處有期徒刑捌年陸月。
戊○○共同意圖為自己不法之所有，攜帶兇器，以強暴至使不能
抗拒，而取他人之物，累犯，處有期徒刑捌年貳月。
己○○共同意圖為自己不法之所有，攜帶兇器，以強暴至使不能
抗拒，而取他人之物，累犯，處有期徒刑捌年貳月。
甲○○共同意圖為自己不法之所有，攜帶兇器，以強暴至使不能
抗拒，而取他人之物，處有期徒刑柒年貳月。
    事  實
一、乙○○（綽號「偉哥」）前於民國88年間，因違反槍砲彈藥
    刀械管制條例案件，經本院90年度上訴字第2983號判決判處
    有期徒刑5年併科罰金新臺幣8萬元，後經最高法院97年度臺
    上字第4943號發回更審，本院以97年度上更（一）字第537
    號判決改判處有期徒刑5年併科罰金6萬元，最高法院98年度
    臺上字第2129號判決駁回上訴確定，現在執行中（原審誤已
    於96年10月4日假釋期滿而執行完畢）。戊○○（綽號「神
    經」、「長毛」）前於91年間，因違反電信法等案件，經臺
    灣桃園地方法院91年度桃簡字第1038號判決判處有期徒刑4
    月，如易科罰金以銀元300元即新臺幣900元折算1日確定，
    於92年3月25日易科罰金執行完畢；又於93年間，因傷害案
    件，經同法院以93年度易字第607號判決判處有期徒刑7月，
    經本院以93年度上易字第1946號判決駁回上訴確定，於94年
    9月21日縮刑期滿執行完畢；復於94年間，因違反毒品危害
    防制條例案件，經臺灣桃園地方法院以95年度桃簡字第612
    號判決判處有期徒刑4月確定，於95年9月20日入監執行，於
    96年1月19日執行完畢。己○○於93年間，因犯傷害罪，經
    臺灣桃園地方法院93年度易字第607號判決判處有期徒刑5月
    ，如易科罰金以銀元300元即新臺幣900元折算1日，本院以
    93年度上易字第1946號判決駁回上訴確定，於94年2月22日
    易科罰金執行完畢。庚○○於93年間，因贓物案件，經臺灣
    板橋地方法院以93年度簡字第4331號判處有期徒刑2月，如
    易科罰金以銀元300元即新臺幣900元折算1日確定，於93年
    12月20日易科罰金執行完畢。
二、乙○○因施用第一級毒品海洛因用量甚大，又毒癮發作而缺
    乏海洛因，遂透過戊○○向己○○央請代為尋找海洛因來源
    。戊○○於96年（原判決誤載為97年）9月1日凌晨3時35分
    許，以使用之門號0000000000行動電話撥打至己○○使用之
    門號0000000000號行動電話，向己○○表示尋覓海洛因貨源
    乙事，並相約在桃園市○○路尾某處先行驗貨測試海洛因純
    度。惟乙○○、戊○○、己○○等人實無付款之意願，謀議
    誘出不知上情之庚○○進行毒品海洛因交易，而以攜帶兇器
    強盜方式強取之。隨後，庚○○經己○○告知，駕駛車號96
    17-DC號自用小客車（下稱庚○○小客車）搭載己○○至相
    約地點，而甲○○則駕駛車號1271-RY號自用小客車（下稱
    甲○○小客車）搭載乙○○、戊○○，雙方會合見面。己○○依庚○○指示攜帶1小包海洛因至甲○○小客車交由乙○○先行施用測試純度，並相約後續交貨地點。庚○○以其使
    用之0000000000號、0000000000號行動電話撥打丙○○使用
    之0000000000號行動電話，告知丙○○有關乙○○欲購買海
    洛因之事，其2人因不知乙○○等人之計謀，仍共同意圖營
    利，基於販賣海洛因以資牟利之犯意聯絡，於同日上午10
    時前之某時，由丙○○將海洛因1兩交付與庚○○，乙○○
    以使用之0000000000號行動電話撥打0000000000號行動電話
    號碼與丙○○聯絡，丙○○同意折價以新臺幣（下同）18萬
    元價格出售，並告知庚○○將海洛因拿至桃園縣龜山鄉○○○路10之3號之長庚紀念醫院復健大樓對面處交予乙○○，
    向其收取價金後，再將交易所得交予丙○○。庚○○於取得
    海洛因後，即駕車搭載己○○前往交易。於同年9月1日上午
    10時許，抵達上述約定地點後，走近甲○○小客車，並從右
    邊褲袋取出重1兩之海洛因乙包，欲交付予坐在甲○○小客
    車右前座之戊○○，並向其收取價金之際，戊○○要求庚○○上車，庚○○見情況有異，遂攜海洛因返回庚○○小客車
    。乙○○、戊○○、甲○○、己○○即承前共同意圖為自己
    不法所有之加重強盜犯意聯絡，由乙○○攜帶材質堅硬，客
    觀上可供兇器使用之65K2型之CO2空氣長槍1枝，並以外套遮
    住，戊○○攜帶材質堅硬，客觀上可供兇器使用之黑色CO2
    空氣短槍1枝、警棍（即鐵製甩棍）1支下車，朝庚○○追去
    （無證據可證明上述長、短槍為管制槍枝），戊○○打開庚○○小客車門以該短槍抵住庚○○胸口要求庚○○交出海洛
    因，己○○亦配合促使庚○○交出，庚○○不從，戊○○便
    持鐵製甩棍朝庚○○左大腿打下，乙○○則持上述長槍打開
    左後車門進入車內，抵住庚○○背部並打其頭部（無證據顯
    示庚○○是否成傷，未經告訴），共同施以強暴方式，至使
    庚○○不能抗拒，而由戊○○搶走該包海洛因，丙○○、庚○○因而販賣海洛因未遂。而乙○○、戊○○得手後，隨即
    搭上甲○○小客車，戊○○要求甲○○迅速駕車離開。嗣乙○○、戊○○、甲○○返回乙○○林口租屋處後，將強盜得
    來之海洛因與隨後前來之己○○一起朋分。
三、案經桃園縣政府警察局報請臺灣桃園地方法院檢察署檢察官
    偵查起訴。
    理  由
甲、被告丙○○、庚○○共同販賣第一級毒品未遂部分
壹、證據能力之認定：
一、被告庚○○於96年9月18日19時50分許至20時30分許之警詢
    陳述（下稱本次警詢陳述，見臺灣桃園地方法院檢察署97年
    度偵字第12278號偵查卷三第12至15頁）：
（一）對於被告庚○○本次警詢陳述，經核案內卷證，未見相關
      錄音或錄影資料。本院依職權調閱被告庚○○所另涉施用
      毒品案件之偵查卷即臺灣板橋地方法院檢察署96年度毒偵
      字第7201號偵查卷查核結果，該案卷內亦僅內有被告庚○○另於96年9月18日15時許接受警詢之錄影光碟，而無被
      告庚○○本次警詢錄音或錄影（見本院卷二第162頁背面
      ）。質諸證人即負責製作被告庚○○本次警詢筆錄之員警
      丁○○，其證稱當時對被告庚○○進行詢問時未予錄音（
      見本院卷二99年9月18日準備程序筆錄第9頁）。按司法警
      察官或司法警察「詢問」犯罪嫌疑人時，依刑事訴訟法第
      100條之2準用同法第100條之1第1項規定，應全程連續錄
      音；必要時，並應全程連續錄影。僅於急迫情況且經記明
      筆錄者，始得免予錄音或錄影，俾擔保犯罪嫌疑人陳述之
      任意性與筆錄記載之正確性。此為司法警察官或司法警察
      應行遵守實踐之法定義務。被告庚○○於本案為販賣海洛
      因未遂之犯罪嫌疑人，員警對被告庚○○進行詢問調查時
      ，未依法為全程連續錄音，筆錄內又未記載有急迫之情況
      ，員警因此所取得被告庚○○之自白或不利之陳述，顯違
      背法定程序，不足以擔保被告庚○○本次警詢陳述有關販
      賣第一級毒品海洛因未遂之自白任意性與可信性。揆諸毒
      品危害防制條例第4條第1項之販賣第一級毒品罪為本刑死
      刑、無期徒刑之重罪，國家刑罰權可剝奪者為被告生命或
      終身自由，於偵審程序之進行，當有嚴守正當法律程序之
      絕對必要，前述司法警察取證程序之違反，嚴重影響被告
      庚○○防禦權之行使，本院依刑事訴訟法第158條之4規定
      ，權衡人權保障及公共利益之均衡維護，認被告庚○○本
      次警詢陳述，對其本身犯罪事實之證明，不具證據能力。
（二）又按被告以外之人於檢察事務官、司法警察官或司法警察
      調查中所為之陳述，與審判中不符時，其先前之陳述具有
      較可信之特別情況，且為證明犯罪事實存否必要者，得為
      證據，刑事訴訟法第159條之2定有明文。而此所謂較可信
      之特別情況，指陳述人接受檢察事務官、司法警察官或司
      法警察調查時之外部環境，對照於審判中之陳述，具有較
      可信之情況。查被告庚○○本次警詢陳述筆錄記載被告庚○○稱：96年9月1日上午10許接到呂明（即被告丙○○）
      打電話給我，約我在桃園市○○路與寶橋路路口將1包海
      洛因交給我，並告訴我將該包毒品拿至林口長庚醫院復健
      大樓前交給綽號「偉哥」（即乙○○），並將毒品交易所
      得19萬元拿回交給丙○○云云（見臺灣桃園地方法院檢察
      署97年度他字第25號卷第10至13頁）。被告庚○○於原審
      則翻異前詞，改稱：我拿葡萄糖騙乙○○等語（見原審訴
      字卷二第70、71頁），是被告庚○○本次警詢陳述筆錄所
      載內容與法院審理所述不符。惟員警所取得被告庚○○本
      次警詢陳述，違背應全程錄音之法定程序，已如前述，被
      告庚○○陳述時之語態與精神狀況是否健全正常及其警詢
      筆錄是否完全如實記載，均無從證明，當無從認被告庚○○本次警詢陳述具有較可信之情況擔保，核其陳述對於被
      告丙○○共同販賣海洛因犯罪事實之認定，為傳聞證據，
      無從依刑事訴訟法第159條之2之傳聞例外規定而採認許證
      據適格，而無證據能力。
二、被告乙○○、戊○○、甲○○於警詢之陳述：
（一）刑事審判上之共同被告，係為訴訟經濟等原因，由檢察官
      或自訴人合併或追加起訴，或由法院合併審判所形成，其
      間各別被告及犯罪事實仍獨立存在。故共同被告對於其他
      共同被告之案件而言，為被告以外之第三人，本質上屬於
      證人，為確保被告對證人之詰問權，證人於審判中，應依
      法定程序，到場具結陳述，並接受被告之詰問，其陳述始
      得作為認定被告犯罪事實之判斷依據（最高法院93年度台
      上字第5726號判決意旨參照）。本件檢察官援引共同被告
      乙○○、戊○○、甲○○於警詢中所為之證述為被告丙○○、庚○○共同販賣海洛因之證據，就被告丙○○、庚○○而言，屬「被告以外之人」於審判外之陳述，合先敘明
      。
（二）本件員警於96年12月14日就被告乙○○涉嫌販賣第一級毒
      品海洛因案件而對被告乙○○進行詢問調查，被告乙○○
      於原審主張其於該次警詢所為陳述不具證據能力，辯稱：
      這是警察讓我看著電腦的筆錄，然後叫我這麼說，然後跟
      我說沒有關係，警察說對方是他的朋友，只是要抓賣毒品
      的，跟我沒有關係云云（見原審訴字卷二第56頁）；復改
      稱：我記不起來，我在提藥云云（見原審訴字卷二第64頁
      ）。惟經本院於99年2月8日勘驗被告乙○○當次警詢之錄
      影光碟結果：（１）員警詢問乙○○，全程錄音、錄影，
      其間亦可聽到他人講話、電話鈴聲及車輛經過之背景聲音
      ；（２）錄音畫面及錄音連續並無中斷；（３）員警詢問
      語氣平和，未見拿相關筆錄要求乙○○為配合之陳述，亦
      無強暴脅迫、疲勞詢問之情形；（４）乙○○精神狀況正
      常，並無疲累或毒癮發作而無法陳述之情形；（５）員警
      對乙○○之詢問係採一問一答，並視提問之內容，乙○○
      為案情始末連續陳述；（６）實際詢答及內容如原審98年
      1月10日勘驗筆錄所載（見本院卷一第200頁），並無證人
      乙○○所指不正取供情形，其於警詢所為陳述之任意性，
      應無疑問。雖原審於98年1月10日勘驗被告乙○○96年12
      月14日警詢錄影光碟（見原審卷三第45至75頁），未使被
      告乙○○及其辯護人在場，俾使其等得表示意見，而有勘
      驗程序之瑕疵。然本院已於99年2月8日再為勘驗，並於99
      年4月12日準備程序提示本院勘驗筆錄，由被告乙○○及
      其辯護人表示意見，被告乙○○及其辯護人均對證據能力
      不予爭執（見本院卷二第67頁背面）。而被告乙○○於原
      審及本院作證所為陳述與警詢之陳述不同，觀諸員警以一
      問一答方式使被告乙○○為自由而連續完整之陳述，被告
      乙○○又係於犯罪發生後不久，在對犯罪歷程狀況記憶猶
      新之情況下而為陳述，相隔於其在審判中，為配合建構卸
      免自己罪責之答辯說詞所為證述，當更具可信之基礎，且
      為證明犯罪事實存否所必要，本院認被告乙○○於警詢之
      陳述，符合刑事訴訟法第159條之2之情形，認有證據能力
      。被告丙○○、庚○○及其等辯護人主張被告乙○○於96
      年12月14日警詢之供述無證據能力云云，洵無可採。
（三）被告丙○○、庚○○之選任辯護人均否認被告戊○○、甲○○於警詢所為陳述之證據能力，並以被告甲○○於本院
      審理時證稱警詢錄音中斷時，警察設陷阱進行詢問，不讓
      其解釋云云為憑。惟本院審酌被告戊○○、甲○○於警詢
      之陳述與審判中證述情節有所不符，而據原審於98年5月
      10日、96年12月10日先後勘驗被告甲○○警詢錄音及被告
      戊○○之警詢錄影光碟結果，詢問被告甲○○之過程全程
      錄音，雖錄音偶有中斷、不連續之情形，惟員警語氣懇切
      ，而被告甲○○接受詢問時，精神狀態良好，詢問過程並
      無以強暴、脅迫、利誘、疲勞訊問等不正方法取供之情事
      ，亦無其他人之聲音在旁指示被告甲○○如何應答。至詢
      問被告戊○○之過程則有全程連續錄影，員警語氣懇切，
      被告戊○○精神狀態良好，詢問過程未見員警以強暴、脅
      迫、利誘、疲勞訊問等不正方法取供，詢答內容同筆錄之
      記載等情（見原審訴字卷三第228頁、原審訴字卷四第198
      頁）。故被告甲○○指稱警詢錄音中斷時，警察曾設陷阱
      進行詢問，不讓其解釋云云，顯屬無據。被告戊○○、甲○○既係於案發後即本於自由意志向員警為陳述，對案發
      情況之記憶當甚為清晰，不致發生一般傳聞證據中證人記
      憶缺失之風險，而其等從知覺事實至到警詢陳述為止期間
      內亦無其他干擾因素介入，其等於警詢所述有較為可信之
      特別情況，且為證明販賣毒品犯罪事實之存否所必要，依
      刑事訴訟法第159條之2之規定，認有證據能力。
三、被告乙○○、戊○○、甲○○於偵查中之證述：
    按被告以外之人於審判外之言詞或書面陳述，除法律另有規
    定者外，不得作為證據；被告以外之人於偵查中向檢察官所
    為之陳述，除顯有不可信之情況者外，得為證據，刑事訴訟
    法第159條第1項、第159條之1第2項分別定有明文。被告乙○○、戊○○、甲○○於偵查中向檢察官所為之陳述，業經
    具結，擔保陳述真實性，檢察官訊問語氣懇切，而其等於接
    受訊問時，精神狀態良好，訊問過程中並無以強暴、脅迫、
    、利誘、疲勞訊問等不正方式取供之情事，核無顯不可信之
    情況（見原審訴字卷三第39至44頁背面、65至75頁、76至91
    頁、122至130頁之勘驗筆錄）。而其等復於原審接受交互詰
    問調查，使被告丙○○、庚○○及其等選任辯護人得對其等
    當庭及先前於檢察官偵訊時所為陳述行使對質詰問權，依上
    開規定，被告乙○○、戊○○、甲○○於偵查中之證述，均
    有證據能力。
四、原審對於被告甲○○警詢錄音、被告戊○○警詢錄影與被告
    乙○○、戊○○、甲○○之偵訊錄影及錄音之勘驗程序，雖
    未使被告丙○○、庚○○及其等辯護人在場見聞並當場表示
    意見。然被告丙○○、庚○○及其等辯護人，並未就原審勘
    驗結果主張有何與錄音或錄影內容不符之處。而原審及本院
    亦於審判期日，逐一提示各該勘驗筆錄予被告丙○○、庚○○及其等辯護人知悉，並使其等表示意見，應可認上揭瑕疵
    已由嗣後提示及令其等表示意見之方式而補正。縱認原審上
    揭勘驗程序仍有瑕疵，對被告丙○○、庚○○之防禦權、辯
    護權等正當權益之行使，亦未生重大實質不利之妨害。衡諸
    被告丙○○、庚○○所犯者為毒品危害防制條例第4條第6項
    、第1項之販賣第一級毒品未遂罪，對社會治安影響重大，
    依刑事訴訟法第158條之4規定權衡人權保障及公共利益均衡
    維護，當得依據原審各該勘驗結果認定被告戊○○、甲○○
    於警詢、被告乙○○、戊○○、甲○○等人於偵訊所為陳述
    之證據能力，復以之認定被告丙○○、庚○○犯罪事實，亦
    併予說明。
貳、認定犯罪事實所憑證據及得心證理由
一、訊據被告庚○○固坦承駕駛庚○○小客車搭載被告己○○，
    與被告乙○○、戊○○、甲○○於上揭時地進行交易，惟否
    認有共同販賣海洛因未遂犯行，辯稱：
（一）並未查獲被告庚○○販賣海洛因之客觀證據，僅有被告庚○○或其他共同被告之不實自白，不得作為有罪判決之依
      據。
（二）被告乙○○、甲○○、戊○○於偵訊中作證所言前後不一
      ，且與客觀事證不符，難以其等證詞逕認被告庚○○有販
      賣海洛因未遂之犯行。
（三）依據被告己○○、乙○○於本院之證詞，本件並非海洛因
      買賣，充其量僅為被告庚○○以葡萄糖佯稱毒品出售之詐
      欺行為。
（四）由被告己○○於審理中供述，可知被告己○○先拿海洛因
      香菸給乙○○驗貨測試毒品純度之行為，實與被告庚○○
      無關。被告庚○○打電話給被告丙○○，亦係照會被告乙○○，與販賣海洛因無涉。依被告乙○○於審理中證詞，
      可知被告乙○○並未與丙○○聯絡毒品之數量與價格，並
      言明1 兩海洛因價格18萬元等情。依被告丙○○、己○○
      間毫無電話通聯等情，可知其2 人互不認識云云。
二、被告丙○○則辯稱：
（一）本案未扣得海洛因，無證據可證明有所謂海洛因交易，更
      無法排除係被告庚○○企圖對乙○○詐欺取財。
（二）即使認被告庚○○曾與被告乙○○進行海洛因交易，該海
      洛因亦非被告丙○○所有，被告丙○○亦未與被告乙○○
      商議海洛因價格。
（三）被告丙○○與被告乙○○從來沒有講過海洛因交易之事，
      亦未見面，不知道被告乙○○聯絡電話，被告丙○○是麻
      煩被告庚○○，要求被告庚○○打給被告乙○○，然後被
      告乙○○再打過來，被告丙○○只是替庚○○照會，所謂
      照會就是被告庚○○要去找被告乙○○那邊的人。後來電
      話中有談到債務的事情，完全沒有提到海洛因，被告庚○○之後有打給被告丙○○，由被告丙○○問被告庚○○是
      什麼事情，被告庚○○才說是怎麼被人騙的，被告丙○○
      就在電話裡面罵被告庚○○，叫被告庚○○過來解釋，但
      是被告庚○○沒有過去，無論本件有無海洛因交易，完全
      與被告丙○○無關云云。
三、經查：
（一）被告庚○○於原審準備程序坦稱：我替被告丙○○送海洛
      因，是被告丙○○要我拿過去給乙○○，叫我收19萬元，
      我沒有與被告乙○○有金錢糾紛，我後來被搶了，我有打
      電話給被告丙○○。在我送貨之前，被告丙○○與乙○○
      就有聯絡了，本來一開始是被告己○○找我，說有朋友要
      調東西，他們有先試貨，我本來是說不要，後來我打電話
      給被告丙○○，我跟被告丙○○說我不想拿這個東西給對
      方，然後被告丙○○問我是誰要拿的，我就跟被告丙○○
      說是一個叫做「偉哥」（指被告乙○○）的人，被告丙○○說與乙○○有認識，叫我把電話給被告丙○○，被告丙○○就自己跟被告乙○○聯絡等語（見原審訴字卷一第11
      6頁）。
（二）而就被告乙○○等人購買毒品、試毒及分配毒品之過程，
      被告乙○○於警詢時陳稱：當時96年9月1日9時許，在桃
      園市○道路是被告戊○○與其朋友綽號「小傑」（即被告
      己○○）見面聯絡購買1兩海洛因，當時由被告甲○○駕
      車載我及被告戊○○與綽號「小傑」見面，看了樣品，由
      被告戊○○說要購買，就約在林口長庚醫院。我拿甩棍，
      被告戊○○拿長槍到庚○○小客車上，我拿甩棍指著駕駛
      車輛的人頭部（指被告庚○○），被告戊○○在車旁拿著
      外套遮著長槍，「小傑」說快把東西給我們，被告庚○○
      就把毒品交給被告戊○○等語（見臺灣桃園地方法院檢察
      署97年度偵字第313號偵查卷第17頁）。於偵查時證稱：
      96年9月1日那天，因為我用的量很大，毒癮發作又沒有貨
      ，被告戊○○是被告甲○○帶來認識的，被告戊○○說他
      朋友可以調到貨，所以我請被告戊○○調貨，被告戊○○
      知道我每次拿都1兩的量。當時呂明（指被告丙○○）打
      來說我派兩個弟弟過去給你送東西，錢你先欠著，以後再
      還，呂明算我18萬元。當天早上，被告戊○○跟被告己○○聯絡，被告己○○早上就有拿毒品海洛因的樣品送過來
      讓我試，品質還不錯，是海洛因，當初講好是23萬1兩，
      但被告甲○○跟被告戊○○還有被告己○○不讓我知道後
      面之賣主是呂明，後來我跟呂明講好海洛因1兩18萬元，
      呂明叫我不要為難呂明派去的弟弟。當天確實對方有兩人
      過來，被告庚○○說要拿19萬元。被告戊○○不想付錢，
      對方就回到車上要走，被告戊○○就下車拿著外套包著長
      的玩具槍，我拿著一個甩棍問被告庚○○為何拿來交易的
      東西要拿回去。後來「小傑」說快點把東西給我們，被告
      庚○○就把毒品拿給被告戊○○，我們也沒付錢就走了。
      之後，被告甲○○與戊○○有分1半，「小傑」還有到我
      租屋處，而且是被告戊○○帶去的等語（見同上第313號
      偵查卷第26、65、66、120、122頁）。
（三）被告甲○○於警詢時陳稱：當時車由我駕駛，被告戊○○
      乘坐在右前座，被告乙○○乘坐在後座，是被告戊○○叫
      我載他與被告乙○○到該處去購買海洛因。被告戊○○將
      從被告庚○○那搶到的1 兩海洛因，在乙○○林口租屋處
      分成3份，我、被告戊○○、乙○○各拿1份等語（見同上
      第12278號偵查卷一第31、33頁），復於偵查時證稱：96
      年9月1日當天早上約7、8時許左右在桃園市○○路尾有試
      貨，對方我不認識，是叫「小傑」的男子（指被告己○○
      ），他是被告戊○○的朋友，毒品買賣都是被告戊○○在
      聯絡，當天是被告乙○○要買海洛因，在車上被告乙○○
      與戊○○有試毒。到案發地，被告乙○○就帶著槍進對方
      後座，被告戊○○就拿棍追打拿毒品的人，被告乙○○、
      戊○○上車後就叫我趕快開車至被告乙○○林口租屋處，
      被告戊○○就說要分毒品，被告戊○○說那些毒品是海洛
      因。第二天，「小傑」才有去，被告戊○○、乙○○都有
      分毒品給被告己○○等語（見同上第313號偵查卷第31、
      157、159、160頁）。
（四）被告戊○○於警詢時陳稱：被告乙○○打電話與被告己○○聯絡毒品交易（見同上第313號偵查卷第21頁）；復於
      偵查時證稱：當時因為被告乙○○需要毒品，好像是快用
      完了，被告乙○○就問我哪裡可以買到毒品，被告己○○
      也跟被告乙○○認識，我就找被告己○○。第一次在中正
      路附近，確實是我跟被告己○○聯絡，被告乙○○有跟己○○拿了一些，回到車上就直接打，被告甲○○也有試。
      被告己○○當時也有到我們車上，被告己○○跟被告乙○○聊了一下，才知道被告己○○的老闆，被告乙○○也認
      識。後來約在中正路交貨之後，即是被告乙○○跟被告己○○聯絡，約到長庚附近某一條路，但是好像又換到長庚
      醫院附近，被告乙○○還有與被告庚○○老闆通電話，我
      有聽到價錢、地點，在討價還價，當天在中正路尾到長庚
      醫院這段時間，跟「小傑」（指被告己○○）有很多通聯
      紀錄，證明我講得不是假的，是毒品交易等語（見同上第
      313號偵查卷第70、113、144頁）。
（五）被告乙○○、戊○○、甲○○等人與被告庚○○自承之海
      洛因交易之基本歷程，互核大致相符。參諸被告乙○○使
      用之門號0000000000號行動電話之通聯紀錄顯示，其與被
      告己○○使用之門號0000000000號行動電話分別於96年9
      月1日5時11分、5時34分、6時7分、6時11分、6時36分、6
      時50分、7時51分、8時35分、8時44分、8時58分、9時15
      分、9時27分、9時40分，有多次密集通話紀錄。另分別於
      同日8時45分、8時56分、8時59分、9時28分、9時57分、
      10時5分、10時6分，與被告丙○○使用門號0000000000號
      行動電話有多次通聯。而從被告丙○○所使用之行動電話
      與被告庚○○間亦有多通之通聯紀錄觀之（見同上第313
      號偵查卷第75至85、86至91頁），被告乙○○於96年9月1
      日，透過被告己○○向被告丙○○佯稱購買毒品海洛因1
      兩，被告丙○○遂指示被告庚○○駕車搭載被告己○○與
      被告乙○○進行海洛因交易等情，堪以認定。至被告乙○○之行動電話究係其本人抑或被告戊○○所使用，其等在
      桃園市○○路，究為何人試用毒品，被告甲○○與被告戊○○證述雖未一致。惟證人之陳述有部分前後不符，或相
      互間有所歧異時，究竟何者為可採，法院仍得本其自由心
      證予以斟酌，非謂一有不符或矛盾，即應認其全部均為不
      可採信，此有最高法院74年臺上字第1599號判例意旨可循
      。被告庚○○、乙○○、戊○○、甲○○等人就其等進行
      海洛因交易歷程之陳述本旨並未有任何矛盾與衝突，且有
      前引行動電話通聯紀錄為憑，當無礙於被告乙○○透過被
      告戊○○與被告己○○聯繫購買海洛因之事實認定。
（六）被告丙○○之選任辯護人雖辯稱：依卷附通聯紀錄，於96
      年9月1日上午10時至11時之間，並無被告丙○○與被告庚○○之通話紀錄，足認被告庚○○所稱被告丙○○委託其
      販賣海洛因之陳述不實云云。惟證人之記憶常隨時間之流
      逝而有缺失，被告庚○○對於實際通聯時間當有可能因記
      憶不清而無法為正確敘述，不能因此即遽認被告庚○○所
      述全部不可採。對照被告己○○於原審證述內容，其於96
      年9月1日4時許，即與被告庚○○在一起，而被告庚○○
      駕車停靠地點亦與被告己○○所述相同（見原審訴字卷一
      第163、166頁）。參諸被告己○○使用上揭行動電話之通
      聯紀錄顯示，其於同日10時8分許之基地台位置係在桃園
      縣龜山鄉○○○路28號13樓頂即在與證人乙○○相約交付
      毒品地點之長庚醫院附近，而被告乙○○於當時之基地台
      位置亦在該處（見同上第313號偵查卷第82、121頁），檢
      察官認被告丙○○於96年9月1日上午10時許與被告庚○○
      聯絡後，即在桃園市○○路與莊敬路將1兩毒品交予被告
      庚○○及於同日上午10時40分許，被告庚○○等人在桃園
      縣龜山鄉○○○路10之3號對面處與被告乙○○等人會合
      等情，雖有未周。但依前引被告庚○○供述、被告乙○○
      、戊○○證詞及通聯紀錄所載，仍可認被告丙○○於96年
      9月1日10時許之前某時，即交付海洛因予被告庚○○，俾
      使被告庚○○、己○○得於同日10時許，在上揭地點與被
      告乙○○等人會合為毒品交易，被告丙○○及其選任辯護
      人以前詞置辯，無從為被告丙○○有利之認定。
（七）至被告己○○於原審改稱：被告戊○○用被告乙○○的電
      話打給我，我都掛掉，是後來我記得被告乙○○有打一通
      過來，被告乙○○跟我說是誰，我才知道被告乙○○是我
      之前在朋友那裡看到的「偉哥」，被告乙○○問我在哪裡
      ，叫我過去找他，當時我跟被告庚○○在一起，我就叫被
      告庚○○開車載去桃園市○○路尾那裡，我就下車上被告
      乙○○的車，我本來就有施用海洛因，我是用捲煙的，當
      時我手上有1 根，然後「偉哥」就拿去抽，問我這個東西
      好不好，我說還不錯，不知道是被告戊○○還是「偉哥」
      說「偉哥」要買海洛因，大約1兩，問我有沒有認識的人
      ，我說不知道要問問看，然後我就下車上被告庚○○的車
      ，我跟被告庚○○說「偉哥」、被告戊○○想要買毒品，
      然後我問被告庚○○有沒有認識的，被告庚○○也沒說什
      麼，就載我去莊敬路附近那裡停下來，被告庚○○就下車
      ，過了3分鐘左右又上車，被告庚○○就拿了1盒葡萄糖，
      被告庚○○說最近很缺錢，想要拿葡萄糖騙被告乙○○云
      云（見原審訴字卷一第163頁）。被告乙○○於原審翻異
      前述，附和被告己○○之說詞，改稱：我是用海洛因止痛
      ，因家裡沒有了，我很痛苦，甲○○就帶著戊○○去我家
      ，戊○○找朋友要替我去買東西，然後戊○○的電話預付
      卡沒有錢了，就用我的電話聯絡，聯絡好了之後，就叫我
      跟甲○○、戊○○去桃園，當時大概早上6、7時許，好像
      是中正路還是那裡，到了之後，就約在加油站附近，有1
      台白色的車過來，己○○就上了我們的車，他就拿1根海
      洛因香煙給我抽，我抽了幾口，就止痛了。我就問己○○
      1兩多少錢，因為我每次都是買1兩，己○○說23萬元，因
      為我錢不夠，當時只有12萬元，我就說半兩，但是己○○
      說每次都賣1兩，後來就講好1兩19萬元，我與己○○、庚○○約在林口長庚，然後丙○○打電話給我說等一下有1
      個朋友會過來找我，後來我不認識的人（指庚○○）拿了
      1包夾鏈袋裝的東西過來，後來我試東西，發現是糖粉云
      云（見原審訴字卷二第49頁）。於本院審理時亦辯稱，被
      告庚○○拿葡萄糖混充海洛因欺騙他云云。被告庚○○於
      原審及本院審理時，亦翻異前供而附和被告乙○○及己○○證詞，改證稱：我拿葡萄糖騙乙○○云云（見原審訴字
      卷二第70、71頁、本院卷一第150頁背面、本院卷三99年7
      月28日審判筆錄）。然被告己○○於原審證稱：「乙○○
      是兄弟，我不敢得罪他。（問：為什麼你要去中正路找「
      偉哥」？）他叫我過去。（問：他（指乙○○）叫你過去
      ，你就過去？）他是大哥。」等語（見原審訴字卷一第16
      4、165頁）。既然被告乙○○交代一聲，被告己○○不敢
      不從，隨即前往相約地點讓被告乙○○試毒品，而被告乙○○自承其施用海洛因長達半年之久，用量很大，對於海
      洛因味道，用舌頭一嚐即知等語（見原審訴字卷二第68、
      69頁）。被告戊○○於本院審理時亦證稱被告乙○○回來
      後，有看到被告乙○○從口袋拿出約1公克海洛因施打等
      情（見本院卷三99年9月15日審判程序筆錄第6頁）。衡諸
      被告乙○○長期施用海洛因之經驗，其以舌頭試嚐即可辨
      別真假，被告己○○且對其存有畏心之情況下，被告庚○○、己○○豈敢以全純葡萄糖假冒海洛因行騙被告乙○○
      ，此舉顯不符常理。再者，被告乙○○既自承其以舌頭試
      嚐即知是否為海洛因，已如前述，則其於原審及本院審理
      時所稱：我拿到那包東西全部都是糖粉，當時我用舌頭舔
      ，我還不相信，後來我還回到租屋處打了好幾針，打到我
      的手都腫起來云云（見原審訴字卷二第67、68頁），核與
      本身證述前後矛盾，顯見被告乙○○顯有匿飾之情，尚難
      採信。此外，參以前引被告乙○○、戊○○、甲○○於警
      詢、偵查時之證詞，被告乙○○購買毒品返家後，尚與被
      告己○○等人分配海洛因，亦堪認被告庚○○、丙○○所
      販賣之上開毒品確為海洛因無誤，否則倘純為葡萄糖，被
      告乙○○等人又何須分配。
（八）被告庚○○於偵查時雖供稱：當天在長庚醫院跟「偉哥」
      （指被告乙○○）碰面，是因「小傑」（指被告己○○）
      要找「偉哥」他們修理我，「偉哥」問我認識誰，我就跟
      他說呂明（指被告丙○○），我就打電話給呂明，我說有
      人找我麻煩，他叫我拿給對方聽，我拿給「偉哥」聽，後
      來講一講就沒事，在「偉哥」碰面前，有跟呂明聯絡，只
      是聊天而已，沒有談到別的事情云云（見同上第313號偵
      查卷第142頁）。惟被告乙○○於偵訊時即否認上情，具
      結證稱：沒這回事，這個就是毒品買賣，我不認識他，幹
      嘛修理他，而且要修理他也不需要我出馬，這是不可能的
      ，這純粹就是毒品買賣，我是向呂明購買毒品，我跟呂明
      講好毒品海洛因1兩18萬元，原本「小傑」說是1兩23萬元
      ，後來知道是我要買之後，呂明打給我就講好是18萬1兩
      等語（見同上第313號偵查卷第122頁）。被告庚○○於原
      審審理時就此部分亦改稱：那時我想怎麼會那麼快讓對方
      發現是葡萄糖，所以我才想說是不是己○○跟對方講好的
      ，說我騙他這樣云云（見原審訴字卷二第131、132頁），
      前後供述不一，其證述與其跟被告己○○是否有仇，亦無
      關連，足見被告庚○○事後翻異前供，無法自圓其說。又
      被告庚○○於原審供稱：「（問：把毒品拿去林口長庚醫
      院復健大樓這個地點，也是警察要你這麼說的？）對。（
      問：警察有沒有說不照講會怎樣？）他恐嚇。（問：怎恐
      嚇你？）嚇我。（問：怎麼嚇你？）說我不說就完蛋了，
      小傑都已經這樣說了。（問：他有給你看小傑說的話嗎？
      ）沒有。（問：你怎麼確定小傑有這樣講？）我不知道，
      他叫我這樣講。（問：關於交易毒品的數量、金額，也是
      警察跟你這樣說的嗎？）對。（問：為什麼當初你在法官
      前也是跟法官說你是替丙○○送海洛因而已，是丙○○叫
      你拿過去給乙○○的？）那是「公辯」（按指原審公設辯
      護人）叫我這麼說，他說這麼說我就沒事了」云云（見原
      審訴字卷二第84至86頁），嗣於原審時又改稱：我這一次
      被抓的時候，我還有一個朋友被抓，然後我是跟警察交換
      條件云云（見原審訴字卷二第129頁），繼於本院審理時
      指稱該朋友為陳致璋，並謂當時係拿葡萄糖混充海洛因，
      欺騙被告乙○○等人，被告丙○○不知情云云（見本院卷
      三99年7月28日審判筆錄）。然被告庚○○前有販賣第二
      級毒品、施用第一級毒品、第二級毒品等罪經法院判處有
      期徒刑之前案紀錄，經歷多次之偵審程序而具豐富之訴訟
      經驗，業如前述，則對於其自白於法律上之利害關係，自
      當瞭然於心，豈會因員警之恐嚇或利益交換而自承其與相
      識十餘年且交情不錯之被告丙○○共同犯最重本刑為死刑
      之販賣海洛因之犯罪事實（見同上第12278號偵查卷一第7
      頁、原審訴字卷二第130頁），實不合常理，無從置信。
      觀諸被告己○○以秘密證人身份至警局所為之陳述主要係
      針對被告乙○○等人加重強盜部分，對於被告丙○○究竟
      於何時、何地交付海洛因予被告庚○○並告知被告庚○○
      收取多少貨款等節，隻字未提。被告庚○○當無可能依照
      被告己○○所述為該等內容之陳述。被告庚○○事後翻異
      前供，於偵訊時否認其與被告丙○○共同販賣海洛因，委
      無可採，亦無從以其不實之陳述而為被告丙○○有利之認
      定。
（九）就本案海洛因之交易價格，被告丙○○之選任辯護人為其
      辯稱：乙○○於96年12月14日證稱其與丙○○談好價格是
      15、16萬，然被告乙○○於97年5月23日卻又證稱其與被
      告丙○○談好價格是18萬元，二種說法前後不一，且被告
      乙○○亦稱在等被告己○○與被告庚○○時，被告丙○○
      打電話給被告乙○○說是你要買的嗎，價錢便宜6萬元，
      原價給你不賺你的錢，起訴意旨逕認被告丙○○、庚○○
      基於販賣營利之犯意，容有認定事實不依證據之違誤云云
      。然而被告乙○○於96年12月4日接受檢察官訊問時證稱
      ：當天被告戊○○先打給被告甲○○，被告甲○○再打電
      話問我要不要海洛因，我說要，後來見面時，戊○○說要
      買1兩23萬元，但我只有11萬元，後來「小傑」（指被告
      己○○）的老闆「阿民」（指被告丙○○）打電話給我，
      我才知道「阿民」跟我是好朋友，我說錢不夠，「阿民」
      說那就15、16萬元賣給我等語（見同上第313號偵查卷第
      26頁）。另於97年5月16日偵查時證稱：一開始被告戊○○和「小傑」聯絡要買毒品，一開始不跟我講對方是呂明
      （即被告丙○○），後來呂明知道是我要拿的，呂明就先
      打電話給我說，18萬元就好，我沒有給錢（見同上第31 3
      號偵查卷第56頁）；又於97年5月23日偵查時證稱：當時
      呂明打來說我派兩個弟弟過去給你送東西，錢你先欠著，
      以後再還，呂明算我18萬元（見同上第313號偵查卷第65
      頁）；再於97年5月30日偵查時證稱：當時呂明與我通電
      話說18萬元，庚○○說要拿19萬元，而且毒品純度不夠等
      語（見同上第313號偵查卷第120頁）、於原審則稱：庚○○他們要我付23萬元，跟一開始說的18萬元不符等語。綜
      觀被告乙○○上揭證詞；被告庚○○於原審稱：丙○○要
      其收19萬元等語；被告戊○○於偵查時證稱：乙○○還有
      與庚○○之老闆通電話，我有聽到價錢、地點，在討價還
      價，當天在中正路尾到長庚醫院這段時間，跟小傑有很多
      通聯紀錄等語（見同上第313號偵查卷第144頁），並佐以
      被告乙○○上揭通聯紀錄顯示其與被告丙○○間於當日自
      上午8時45分許迄至10時6分許有長達7通之通話紀錄（見
      同上第12278號偵查卷一第81、82頁），可認被告丙○○
      向被告乙○○兜售1兩海洛因之價格原為23萬元，然經證
      人乙○○討價還價，成為18萬元，否則，雙方一旦價格、
      地點談好，又豈須在短短不到2小時內通話數次。而其等
      談論價格過程中，或有經被告丙○○一度允諾，便宜6萬
      元，成16萬元，如被告乙○○前揭所述，惟最後談定之價
      格應為18萬元，應堪認定。從而，上開辯護意旨所辯各節
      ，尚無可採。
（十）按販賣海洛因係違法行為，非可公然為之，亦無公定價格
      ，且容易分裝並增減份量，而每次買賣之價量，可能隨時
      依雙方關係深淺、資力、需求量及對行情認知、來源是否
      充裕、查緝是否嚴謹、購買者被查獲時供述購買對象之可
      能風險之評估等情形，而異其標準，非可一概而論，販賣
      之利得，除被告坦承犯行或價量俱臻明確外，委難察得實
      情，惟販賣之人從價差或量差中牟利之方式雖異，其意圖
      營利之販賣行為則同一，加以我國對毒品海洛因之施用或
      販賣，查緝甚嚴，販賣海洛因之刑度極重，苟非意圖販賣
      營利，一般人焉有可能甘冒重刑而販賣海洛因。本案雖無
      證據認定被告丙○○、庚○○可賺取差價之確切金額為何
      ，惟依前述，被告丙○○、庚○○與被告乙○○均非至親
      ，尚可經議價折讓，苟無相當利潤可圖，被告丙○○、庚○○豈有甘冒重典將數量不少價值非低之海洛因依購入價
      格轉售而毫無利得，是其等有營利之意圖，要無疑義。
（十一）至被告庚○○之辯護人於原審準備程序為被告庚○○辯
        稱其僅構成幫助販賣海洛因云云（見原審訴字卷一第11
        6 頁）。惟涉犯共同實施犯罪行為之人，在合同意思範
        圍以內，各自分擔犯罪行為之一部，相互利用他人之行
        為，以達其犯罪之目的者，即應對於全部所發生之結果
        ，共同負責。被告庚○○於被告丙○○與購買海洛因之
        被告乙○○談妥買賣海洛因之數量及價格後，經被告丙○○交付海洛因予被告庚○○後，由被告庚○○代被告
        丙○○將海洛因帶至約定地點欲交付予被告乙○○，已
        如前述。被告庚○○知悉其欲交付海洛因與向被告丙○○購毒之人，又參與販賣海洛因之構成要件行為。依上
        開說明，被告庚○○係與被告丙○○兜售海洛因之合同
        意思範圍內，各自分擔犯罪行為之一部，相互利用他人
        之行為，以達兜售海洛因之目的。故而，被告庚○○與
        丙○○有犯意聯絡及行為分擔，係屬販賣海洛因之共同
        正犯甚明。
（十二）被告庚○○攜帶海洛因欲交付被告乙○○並收取價金之
        際，被告戊○○要求其上車，遭其所拒，遂即返回庚○○小客車，嗣被告乙○○、戊○○分持CO2長短槍、甩
        棍下車前往庚○○小客車上，對被告庚○○施以不法腕
        力強取海洛因，而由被告甲○○駕車載其等逃離現場，
        而後與被告己○○朋分強盜所得海洛因等情，經被告乙○○、戊○○、甲○○於警詢、偵訊時證述明確。顯見
        被告乙○○等人原即無購買毒品之真意，被告乙○○、
        戊○○、甲○○、己○○等人係共同施以不法腕力強取
        之（詳細理由參見後述被告乙○○、戊○○、甲○○、
        己○○有罪部分），被告乙○○等取得海洛因即非出自
        被告庚○○交付之意思及交付行為。據此，被告庚○○
        、丙○○販賣海洛因僅止於未遂階段。而被告己○○雖
        出面與被告戊○○等人聯絡海洛因交易，惟被告乙○○
        、甲○○均證述被告己○○事後有至被告乙○○林口租
        屋處分配海洛因，業如前述，可證被告己○○實係佯裝
        居間聯絡販賣海洛因之舉，而與被告乙○○等人共謀以
        不法腕力強取之，否則被告己○○豈會事後與被告乙○○等人進行分贓，故被告己○○與被告丙○○、庚○○
        間就販賣海洛因行為，尚無犯意聯絡及行為分擔，附此
        指明。
四、綜上所述，被告丙○○、庚○○共同著手販賣海洛因予被告
    乙○○，因被告乙○○等人原本無意購買而共同施以不法腕
    力強行取走，致未能販賣得逞之犯罪事證明確，被告丙○○
    、庚○○所辯各節，均屬畏罪卸責之詞，無可採信。其等犯
    行洵堪認定，均應依法論罪科刑。
參、論罪科刑之理由
一、被告丙○○、庚○○犯罪後，毒品危害防制條例第4條規定
    ，業於98年5月20日修正公布。修正後毒品危害防制條例第4
    條第1項之販賣第一級毒品罪之法定刑關於併科罰金刑部分
    ，已從修正前之1千萬元提高為2千萬元，經比較修正前後規
    定，以修正前之規定對其等較為有利，應適用修正前之規定
    。
二、按毒品危害防制條例第2條第2項第1款規定，海洛因係屬列
    管之第一級毒品，不得非法持有、施用、轉讓、販賣。所謂
    賣出，自應以標的物已否交付為斷，苟標的物已交付，縱買
    賣價金尚未給付，仍應論以販賣既遂罪；反之，如標的物尚
    未交付，縱行為人已收受價金，仍難謂其販賣行為已屬完成
    （最高法院88年度台上字第3760號判決意旨參照）。被告乙○○等人係共同施以不法腕力強取海洛因，被告丙○○、庚○○並非基於己意交付，已如前述。核被告丙○○、庚○○
    所為，均係犯行為時毒品危害防制條例第4條第6項、第1項
    之販賣第一級毒品未遂罪。起訴意旨認被告2人係犯毒品危
    害防制條例第4條第1項之販賣第一級毒品罪，容有誤會。惟
    既遂、未遂為犯罪之樣態，不涉及罪名之變更，故毋庸變更
    起訴法條（最高法院87年度臺上字第3234號、96年度台上字
    第5365號判決意旨參照）。被告丙○○、庚○○販賣前持有
    海洛因之低度行為，為販賣海洛因之高度行為所吸收，不另
    論罪。被告丙○○與庚○○就本件販賣海洛因犯行，有犯意
    聯絡與行為分擔，為共同正犯。按被告庚○○有事實欄一所
    載犯罪科刑執行情形，有本院被告前案紀錄表附卷可稽，其
    於執行完畢5年內，故意再犯本案有期徒刑以上之罪，為累
    犯，除法定本刑死刑、無期徒刑部分，依法不得加重外，就
    法定刑罰金刑部分，應依刑法第47條第1項規定依法加重其
    刑。被告丙○○、庚○○著手於販賣海洛因行為，但未完成
    交易，為未遂犯，爰依刑法第25條第2項之規定，減輕其刑
    。
三、又關於刑之量定，為求個案裁判之妥當性，法律固賦予法院
    裁量，但此項裁量權之行使，除應依刑法第57條規定，審酌
    行為人及其行為等一切情狀，為整體之評價，並應顧及比例
    原則與平等原則，使罪刑均衡，輕重得宜，以契合社會之法
    律感情。另刑法第59條規定犯罪之情狀可憫恕者，得酌量減
    輕其刑，其所謂「犯罪情狀」，與同法第57條規定科刑時應
    審酌之一切情狀，並非有截然不同之領域，於裁判上酌減其
    刑時，應就犯罪一切情狀（包括第57條所列舉之10款事項）
    ，予以全盤考量，審酌其犯罪有無可憫恕之事由（即有無特
    殊之原因與環境，在客觀上足以引起一般同情，以及宣告法
    定低度刑，是否猶嫌過重等），以為判斷。本院審酌販賣第
    一級毒品罪之法定刑為「死刑或無期徒刑；處無期徒刑者，
    得併科新臺幣1 千萬元以下罰金」，未遂犯減輕後，無期徒
    刑部分依刑法第65條第2 項之規定其處斷刑之最低刑度仍為
    有期徒刑15年。然同為販賣第一級毒品之人，其原因動機不
    一，犯罪情節未必相同，或有大盤毒梟者，亦有中、小盤之
    分，甚或僅止於吸毒之友間為求互通有無而有償轉讓者，其
    販賣行為所造成危害社會之程度自屬有異，惟法律科處此類
    犯罪，所設法定最低本刑卻相同，應可依客觀之犯行與主觀
    之惡性二者加以考量其情狀是否有可憫恕之處，適用刑法第
    59條之規定酌量減輕其刑，以期個案裁判之量刑能斟酌至當
    ，符合比例原則。查被告丙○○、庚○○欲販賣海洛因予被
    告乙○○，其等行為固屬不當，然共同販賣海洛因之對象僅
    被告乙○○1人，行為僅有1次，數量尚非龐大。丙○○且遭
    被告乙○○等人設局施以不法腕力強取，亦無任何犯罪所得
    。以被告丙○○、庚○○犯罪具體情狀，確屬情輕法重，客
    觀上足以引起一般人之同情，倘遽行處以未遂犯減輕之最低
    刑度即有期徒刑15年，仍失之過苛，不免予人情輕法重之感
    ，難謂符合罪刑相當性及比例原則，更無從與大毒梟之惡行
    有所區隔，爰依刑法第59條之規定，對被告丙○○、庚○○
    酌減其刑，並就被告丙○○部分，依法遞減輕之；另就被告
    庚○○部分，依法先加重後遞減輕之。
四、原審以被告丙○○、庚○○犯罪事證明確，據以論罪科刑，
    固非無見。惟原審憑以認定被告丙○○、庚○○犯罪事實之
    被告庚○○本次警詢陳述，並無證據能力，原審誤採為認定
    犯罪事實之證據，核其證據法則之適用，即有違誤。被告丙○○、庚○○執詞否認犯罪提起上訴，請求撤銷改判無罪，
    雖無理由，但原判決關於被告丙○○、庚○○部分，既有上
    述可議之處，爰予撤銷改判。
五、本院審酌被告丙○○、庚○○為謀個人私利， 無視於政府制
    定毒品危害防制條例杜絕毒品犯罪之禁令，販賣海洛因藉以
    牟利，危害國民安全及社會治安。其等犯罪動機、手段，就
    本案之犯罪情節有主從之別，兼衡被告2人之犯後態度等一
    切情狀，分別量處如主文第2項、第3項所示之刑，以資懲戒
    。
六、按毒品危害防制條例第19條第1項規定：「犯第4條至第9條
    、第12條、第13條或第14條第1項、第2項之罪者，其供犯罪
    所用或因犯罪所得之財物，均沒收之。」既無「不問屬於犯
    人與否沒收之」之特別規定，自應有刑法第38條第1項第2款
    、第3項前段之適用，即以屬於犯人所有之物為限，始符合
    沒收之原則（最高法院87年8月4日87年度第7次刑事庭會議
    決議參照）。未扣案之門號0000000000號、0000000000號、
    0000000000號SIM卡各1枚，雖係供被告丙○○、庚○○聯繫
    欲販賣第一級毒品所用之物，惟門號0000000000號SIM卡非
    被告丙○○所有，據被告丙○○供明在卷（見同上第12278
    號偵查卷一第7、86頁），而門號0000000000號、000000000
    0號，亦非被告庚○○所有，此有通聯調閱查詢單附卷可稽
    （見同上第12278號偵查卷一第98、111頁），亦非違禁物，
    爰不為沒收之諭知。原插有門號0000000000號、0000000000
    號、0000000000號SIM卡之各該行動電話機具，亦未扣案，
    且非違禁物，又無證據證明確為被告丙○○、庚○○所有，
    依法亦不諭知沒收。
乙、被告乙○○、戊○○、甲○○、己○○共同攜帶兇器強盜部
    分
壹、程序及證據能力部分
一、被告戊○○對於原判決諭知其恐嚇危害安全罪刑部分，於本
    院準備程序時具狀撤回上訴，此部分業已確定，不在本院審
    理範圍，合先敘明。
二、被告乙○○於警詢、偵訊所為之陳述：
（一）被告乙○○及其選任辯護人否認被告乙○○於96年12月14
      日警詢陳述之證據能力，辯稱：當時係警察給我看被告己○○筆錄，說主要是抓藥頭，跟我們沒關係，要我照筆錄
      講，警察告訴我怎麼講，會切斷錄音講說「你現在講的不
      一樣，再跟我講一遍」，我當時人就軟的坐不住，這可以
      直接調警局帶子，當時我根本沒辦法坐，人就整個虛脫掉
      ，而偵訊筆錄是檢察官就要我按照警詢筆錄說，而且我和
      檢察官吵架，有的時候檢察官會把錄音關掉。96年12月14
      日之偵訊筆錄，檢察官不讓我看筆錄，檢察官說你就不用
      看，不關你的事，你簽字就好了云云。
（二）按被告之自白，須非出於強暴、脅迫、利誘、詐欺、違法
      羈押或其他不正之方法，且與事實相符者，得為證據，刑
      事訴訟法第156條第1項定有明文。是以，被告之自白必須
      同時具有「任意性」及「真實性」兩要件，始具有證據能
      力，此即所謂「自白法則」。被告乙○○所爭執者，在於
      其自白是否經員警、檢察官以脅迫、利誘等方式取得，而
      違反自白「任意性」要件。細繹被告乙○○於96年12月14
      日警詢所稱：當時是被告戊○○與其朋友綽號「小傑」（
      指被告己○○）見面聯絡購買1兩海洛因，由被告甲○○
      駕駛其1271-RY號休旅車載我及被告戊○○與「小傑」見
      面，看了樣品海洛因（0.02公克），由被告戊○○說要購
      買，就約在林口長庚醫院，對方駕駛白色自小客車跟著我
      們的車到龜山鄉○○○路案發地點，「小傑」說沒辦法就
      回到車上，戊○○與我下車，我拿甩棍，被告戊○○拿長
      槍（道具槍）到他們車上，我拿甩棍指著駕駛車輛的人頭
      部（指被告庚○○），被告戊○○在車旁拿著外套遮著長
      槍，「小傑」說快把東西給他們，庚○○就把毒品交給戊○○。我與被告戊○○及甲○○回到林口租屋處，被告戊○○開被告甲○○的車出去至中午12時許載綽號「小傑」
      回來，該海洛因分做4份，我拿了2份，被告戊○○及甲○○各分1份。我與被告戊○○又分出1份給「小傑」等語（
      見同上第12278號偵查卷一第27頁），就何人持長槍、甩
      棍、被告庚○○遭毆打之部位等細節不但與被告己○○所
      述不同，另就事後分贓乙情亦為被告己○○所無之陳述。
      再者，被告乙○○於偵查及原審準備程序時皆未言及員警
      於製作警詢筆錄時有何脅迫、利誘等非法取供之舉，而經
      本院勘驗被告乙○○警詢錄影光碟結果，員警詢問乙○○
      時，全程錄音、錄影，其間亦可聽到他人講話、電話鈴聲
      及車輛經過之背景聲音；錄音畫面及錄音連續並無中斷；
      員警詢問語氣平和，未見拿相關筆錄要求乙○○為配合之
      陳述，亦無強暴脅迫、疲勞詢問之情形；被告乙○○精神
      狀況正常，並無疲累或毒癮發作而無法陳述之情形；員警
      對乙○○之詢問係採一問一答，並視提問之內容，乙○○
      為案情始末連續陳述，有本院99年2月8日勘驗筆錄在卷可
      查（見本院卷一第200頁），難謂被告乙○○於警詢所述
      係依照被告己○○之筆錄而為，亦無證據證明員警係在被
      告乙○○毒癮發作狀態下而以不正方式取供，被告乙○○
      警詢陳述之任意性，應無可疑。此外，被告乙○○有事實
      欄所載違反槍砲彈藥刀械管制條例、收受贓物、施用第一
      級毒品、第二級毒品等前科，有本院被告前案紀錄表附卷
      可稽。被告乙○○既曾經歷多次偵審程序，理應瞭解其自
      白於法律上之利害關係，其辯稱係員警要其依照他人筆錄
      陳述而為此損人不利己之陳述，核屬無據，亦與常情相悖
      ，不足憑採。從而，被告乙○○於警詢所為之陳述，並無
      違反被告自白任意性至明，對其犯罪事實之認定，應有證
      據能力。
（三）而原審已分別於98年1月13日、同年1月16日、同年1月19
      日、同年1月20日勘驗被告乙○○於97年5月16日、同年5
      月30日、同年5月23日之偵訊錄影光碟，核其勘驗結果：
      （1）錄影畫面連續、無中斷之情事。（2）訊問過程一問
      一答。（3）檢察官訊問語氣懇切，並沒有用強暴、脅迫
      、疲勞訊問等之不正方式為之。（4）被告乙○○受訊問
      時，當時的精神狀況並無不佳之情形。（5）偵訊筆錄之
      記載與錄影內容大致相符等情，有原審各該勘驗筆錄在卷
      可稽（見原審訴字卷三第66至100頁反面），均無被告乙○○所指情形。被告乙○○於偵訊時之自白應具任意性，
      對其犯罪事實之證明，應具有證據能力。
三、被告甲○○於警詢所為陳述：
    被告甲○○於原審固辯稱：我去做筆錄時乙○○已經先做好
    筆錄了，然後我在做筆錄時，乙○○在我對面，乙○○就來
    跟我說「你就這樣寫就對了，這樣我們才比較沒有事」（見
    原審訴字卷三第193頁）；又於本院審理時陳稱警詢錄音有
    中斷，員警設下陷阱，要求我為配合為不實陳述云云。然經
    原審勘驗被告甲○○之警詢錄音，其警詢過程全程錄音，雖
    錄音偶有中斷、不連續，惟員警詢問語氣懇切，並無以強暴
    、脅迫、利誘、疲勞訊問等不正方法取供之情事，被告甲○○接受詢問時，精神狀態良好，員警與被告甲○○問答過程
    中，並未有其他人之聲音在旁指示其應如何應答之情狀等，
    有原審勘驗筆錄可佐（見原審訴字卷三第219至228頁反面）
    ，足見被告甲○○於警詢之自白具任意性，對其犯罪事實之
    證明，應具有證據能力。
四、被告戊○○於警詢所為之陳述：
    被告戊○○辯稱：那時候我剛被無抓沒有多久而已，蠻模糊
    的，稱警詢時，是警察打好後才問我云云（見原審訴字卷四
    第178頁）。惟經原審勘驗被告戊○○之警詢錄影光碟結果
    ：（１）錄影畫面連續。（２）訊問過程一問一答。（３）
    員警詢問語氣懇切，並未用強暴、脅迫、疲勞訊問等之不正
    方式為之。（４）被告戊○○偉受訊問時，當時精神狀況良
    好。（５）偵訊筆錄記載與錄影內容大致相符等情，有原審
    勘驗筆錄在卷可稽（見原審訴字卷四第198至213頁反面），
    並無被告戊○○所指前開情節，亦無證據證明員警在被告戊○○毒癮發作狀態下取供。被告警詢陳述之任意性，應無可
    疑，對其犯罪事實之證明，應具有證據能力。
五、被告庚○○本次警詢陳述：
（一）按被告以外之人於檢察事務官、司法警察官或司法警察調
      查中所為之陳述，與審判中不符時，其先前之陳述具有較
      可信之特別情況，且為證明犯罪事實存否必要者，固得為
      證據，刑事訴訟法第159條之2定有明文。而此所謂較可信
      之特別情況，指陳述人接受檢察事務官、司法警察官或司
      法警察調查時之外部環境，對照於審判中之陳述，具有較
      可信之情況。
（二）被告庚○○本次警詢陳述筆錄記載被告庚○○稱：我駕駛
      小客車至林口長庚醫院復健大樓前，之後1 部銀色休旅車
      開來，要我的車跟著走，開到桃園縣龜山鄉○○○路10之
      3號斜對面路旁停車後，我下車往對方車輛走去，對方車
      上坐3個人，我從右邊褲袋拿出海洛因1包，並叫他們把錢
      交給我，駕駛座右邊男子叫我上車，我不上車就走回我車
      上，對方有2名男子從車上下來，1名男子拿長槍（坐後座
      男子），1男子手拿1把短槍（坐前座）走向我這裡，拿短
      槍男子打開我司機座車門，持槍抵住我胸口並說東西（指
      海洛因）拿來，抽出1支警棍朝我左大腿打下去。持長槍
      男子，打開左後車門坐進來用手抓住我背部打我頭部，持
      短槍男子搶走那包海洛因之後，那2人跑到其等車上，另1
      名男子開車載那2名開離去，我有追對方的車一陣子，對
      方往林口高速公路方向逃逸等語（見同上第12278號偵查
      卷一第13頁）。嗣被告庚○○於原審及本院審理時翻異前
      詞改證稱：我拿葡萄糖騙乙○○云云（見原審訴字卷二第
      70、71頁、本院卷一第150頁背面）。是被告庚○○本次
      警詢陳述筆錄所載內容與法院審理所述不符。惟被告庚○○本次警詢陳述涉及被告乙○○、戊○○、甲○○、己○○等人共同參與攜帶兇器強盜部分，因員警未依法為全程
      連續錄音，筆錄內又未記載有急迫之情況，被告庚○○本
      次警詢陳述時之語態與精神狀況是否健全正常及警詢筆錄
      是否完全如實記載，均無從證明，當無從認被告庚○○本
      次警詢陳述具有較可信之情況擔保，對於被告乙○○、戊○○、甲○○、己○○等人共同攜帶兇器強盜犯罪事實之
      認定，為傳聞證據，無從依刑事訴訟法第159條之2之傳聞
      例外規定而認許證據適格，故無證據能力。
六、被告乙○○、甲○○、戊○○於警詢之陳述，對其他共同被
    告犯罪事實認定之證據能力：
（一）按刑事審判上之共同被告，係為訴訟經濟等原因，由檢察
      官或自訴人合併或追加起訴，或由法院合併審判所形成，
      其間各別被告及犯罪事實仍獨立存在。故共同被告對於其
      他共同被告之案件而言，為被告以外之第三人，本質上屬
      於證人，為確保被告對證人之詰問權，證人於審判中，應
      依法定程序，到場具結陳述，並接受被告之詰問，其陳述
      始得作為認定被告犯罪事實之判斷依據（最高法院93年度
      台上字第5726號判決意旨參照）。檢察官援引被告乙○○
      、戊○○、甲○○、己○○於警詢中所為之證述為其他被
      告犯行之證據，屬「被告以外之人」於審判外之陳述，合
      先敘明。
（二）被告乙○○之辯護人雖否認被告戊○○、甲○○於警詢陳
      述之證據能力。被告戊○○之辯護人亦認被告乙○○、甲○○於警詢之陳述欠缺證據能力；被告甲○○之辯護人否
      認被告乙○○、戊○○警詢陳述之證據能力；被告己○○
      之辯護人否認被告甲○○、乙○○、戊○○警詢陳述之證
      據能力。然被告乙○○、甲○○、戊○○等人業於原審以
      證人身份到庭接受其他共同被告及其等辯護人之詰問，被
      告乙○○、戊○○、甲○○、己○○等人詰問權已獲得保
      障，本院審酌被告乙○○、戊○○、甲○○於警詢陳述與
      審判中之證述情節有所不符，而其等於甫案發後即本於自
      由意志向員警陳述相關案情，可見前述說明，其等對案發
      情況之記憶當甚為清晰，不致發生一般傳聞證據中證人記
      憶瑕疵之風險，且其等從知覺事實至到警局陳述為止期間
      內亦無其他干擾因素介入，具有較可信之特別情況，且為
      證明犯罪事實所必要，認被告乙○○、戊○○、甲○○於
      警詢之陳述，對於其他被告共同攜帶兇器強盜犯罪事實之
      證明，均有證據能力。
七、被告乙○○、戊○○、甲○○於偵查時之證述：
    被告乙○○、戊○○、甲○○於偵查中向檢察官所為之陳述
    ，業經具結擔保陳述真實性，檢察官訊問語氣懇切，而被告
    乙○○、戊○○、甲○○於接受訊問時，精神狀態良好，訊
    問過程中並無以強暴、脅迫、利誘、疲勞訊問等不正方式取
    供之情事，核無顯不可信之情況，有前引原審勘驗筆錄可憑
    。其等復於原審接受交互詰問調查，使其他共同被告及其等
    選任辯護人得對其等當庭及先前於檢察官偵訊時所為陳述行
    使對質詰問權，依上開規定，被告乙○○、戊○○、甲○○
    於偵查中之證述，亦有證據能力。
八、原審對於被告甲○○警詢錄音、被告戊○○警詢錄影與被告
    乙○○、戊○○、甲○○之偵訊錄影之勘驗程序，雖未使被
    告乙○○、戊○○、甲○○、己○○及其等辯護人在場見聞
    並當場表示意見。然上述被告及其等辯護人並未就原審勘驗
    結果主張有何與實際錄音或錄影內容不符之處。而原審及本
    院亦於審判期日，逐一提示各該勘驗筆錄予被告乙○○等人
    及其等辯護人知悉，並使其等表示意見，應可認上揭瑕疵已
    由嗣後提示及令其等表示意見之方式而補正。縱認原審上揭
    勘驗程序有所瑕疵，對被告乙○○、戊○○、甲○○、己○○之防禦權、緘默權、辯護權等正當權益之行使，尚不生重
    大實質不利之妨害。衡諸被告乙○○、戊○○、甲○○、己○○所犯者為共同攜帶兇器強盜罪，對社會治安影響重大，
    依刑事訴訟法第158 條之4 規定，權衡人權保障及公共利益
    均衡維護，當得依據原審各該勘驗結果認定被告戊○○、甲○○於警詢、被告乙○○、戊○○、甲○○等人於偵訊所為
    陳述之證據能力，復以之認定被告乙○○等人犯罪事實，亦
    併予說明。
貳、認定事實所憑證據及得心證理由
一、訊據被告乙○○、戊○○固坦承搭乘被告甲○○小客車與被
    告庚○○、己○○於上揭時地進行欲進行海洛因交易，惟否
    認共同攜帶兇器強盜海洛因之犯行，分別辯稱：
（一）被告乙○○部分
（１）被告庚○○、己○○，對於被告乙○○有無持槍抵住被告
      庚○○背部，及有無毆打庚○○之陳述，互有矛盾，而被
      告乙○○於警詢已多次否認強盜犯行，被告戊○○於偵查
      、原審及本院審理時均陳稱無強取海洛因行為。而被告甲○○所處位置，依經驗法則不可能看清楚其後方被告乙○○及被告戊○○之動作，被告甲○○所言，不足作為對被
      告乙○○不利之證據。另被告己○○於警詢陳稱被告乙○○以長槍抵住被告庚○○背部云云，惟當時被告乙○○與
      被告庚○○間隔有汽車前座椅背，被告己○○所言，與經
      驗法則、論理法則有違，被告乙○○並無強取海洛因犯行
      。
（２）另依被告庚○○於警詢供述，其遭強取海洛因時，未陷不
      能抗拒之情形，與刑法加重強盜罪，須至被害人不能抗拒
      之要件未符，被告乙○○自無可能構成加重強盜罪。
（３）被告己○○已自承其於原審及本院前審陳述遭搶情節等語
      係屬虛構，被告己○○陳述之重點應在被告乙○○持有槍
      枝，而非強盜，足以證明被告乙○○並無不法所有意圖及
      持槍強盜行為云云。
（二）被告戊○○部分
（１）被告戊○○與被告乙○○、甲○○一同與友人即被告己○○、庚○○相約見面，完全僅係單純介紹聯絡而已，被告
      戊○○沒有行搶自己朋友之理，本身亦無吸食海洛因習慣
      ，參以被告乙○○之警詢勘驗筆錄，可知被告乙○○並無
      陳述被告戊○○有提議強盜毒品等語。被告戊○○係因被
      告乙○○要買海洛因，才代為聯絡被告己○○，被告乙○○因認遭被告戊○○設局，而對被告戊○○有所不滿，其
      對被告戊○○所為不利之供述，不足遽信。
（２）被告己○○、庚○○、乙○○、甲○○等人之證述，多有
      前後歧異、出入甚大之情形，不值採信。
（３）本案關鍵證物究為海洛因？或葡萄糖粉？應予詳查，不得
      逕為被告戊○○不利之認定云云。
（三）被告甲○○部分
      被告甲○○對被告乙○○、戊○○之犯行，事前無所知悉
      ，且無法預見，被告甲○○並未與其他被告有加重強盜之
      犯意聯絡。被告甲○○僅係為被告乙○○開車，並非強盜
      罪之共同正犯云云。
（四）被告己○○部分
      根據被告甲○○及乙○○之警詢陳述，本件海洛因交易發
      生爭執是因價錢談不攏，想另談價錢或降價。之後縱發生
      強盜情事，亦與被告己○○無關。被告己○○事後亦無所
      謂參與朋分海洛因之情事云云。
二、經查：
（一）被告丙○○、庚○○向被告乙○○兜售海洛因而著手販賣
      海洛因未遂之事實，業經本院認定如前。被告乙○○以證
      人之身份於檢察官偵訊時證稱：我用的量比較大，我當天
      回去就有在用了，那個毒品確實是海洛因沒有錯，因為我
      用的比較純、比較多等語（見同上第313號偵查卷第55、5
      6頁）。被告戊○○以證人之身份於檢察官偵訊時證稱：
      當天在中正路尾到長庚醫院這段時間，跟「小傑」（指被
      告己○○）有跟多通聯紀錄，證明我講得不是假的，是毒
      品交易等語（見同上第313號偵查卷第144頁）。被告甲○○於偵訊時亦證稱：到被告乙○○租屋處後，我和被告乙○○、戊○○都有分毒品，是海洛因等語（見同上第313
      號偵查卷第86頁），足見被告甲○○駕車搭載被告乙○○
      、戊○○與被告庚○○、己○○進行毒品交易，該毒品確
      為海洛因無誤。
（二）被告己○○於警詢時陳稱：我的朋友綽號「阿嘉」（指被
      告庚○○）打電話約我一同至長庚醫院處理事情，「阿嘉
      」駕駛1 部白色豐田、1500cc自小客車，至臺北縣三峽鎮
      載我至林口長庚醫院復健大樓前等候，之後1 部現代銀色
      休旅車前來（車上坐3 個人），要我們車跟對方車走，2
      部車開到桃園縣龜山鄉○○○路10之3 號斜對面路旁停車
      後，「阿嘉」即下車，從其左褲袋拿出1 包東西走到對方
      現代休旅車旁沒有多久，我不知他們談了什麼話，「阿嘉
      」拿著那包東西走回來上了車，對方自車上下來2 名男子
      ，其中1 名綽號「神經」為被告戊○○，手上拿1 把手槍
      走向我們這裡，另1 名綽號「偉哥」（指被告乙○○），
      手拿1 把長槍緊跟過來，被告戊○○打開司機座車門，持
      槍抵住「阿嘉」胸口並說東西拿來。綽號「偉哥」手持1
      把長槍打開左後車門坐進來用該把長槍抵住「阿嘉」背部
      ，被告戊○○抽出1 支警棍朝「阿嘉」左大腿打下去，然
      後搶走「阿嘉」那包東西後，被告戊○○與「偉哥」跑到
      他們的車上開車離去等語（見同上第12278號偵查卷一第
      38頁）。被告甲○○於警詢時陳稱：我以為載被告戊○○
      與乙○○到該處是要去購買毒品，當時是被告乙○○持1
      把長槍，被告戊○○持1把手槍及甩棍一起去強盜被告庚○○之海洛因，是被告戊○○提議等語（見同上第313號
      偵查卷第7頁、第12278號偵查卷一第31、32頁）。被告甲○○於檢察官偵訊時證稱：是被告戊○○持甩棍、短槍下
      車，被告乙○○拿著長槍下車，好像用外套遮住，被告乙○○與戊○○下去追前面的車等語（見同上第12278號偵
      查卷二第22頁）；復證稱：對方是1個成年男子（指被告
      庚○○）下來，我不認識，他們的車子停在我們附近，被
      告戊○○叫對方拿毒品給被告戊○○看，結果對方就拿1
      大包在手上給戊○○看，毒品數量約1個手掌大，被告戊○○就叫對方上車，對方不肯上車，就往他們車上走，被
      告戊○○及乙○○就下車，被告戊○○就拿1個短槍及甩
      棍，被告乙○○就拿了長槍用外套包住，被告乙○○就帶
      著槍進人家車輛後座，被告戊○○就拿甩棍追打拿毒品的
      人，當時我在車上，我有看到拿毒品那個人已經進駕駛座
      了，我看到被告戊○○有做打的動作，對方的車是停在我
      們前面，所以看得很清楚，後來戊○○也上車，後來過了
      約1分鐘，戊○○、乙○○2人都下車，往回跑，身上都還
      帶著槍及甩棍，上車後被告戊○○就叫我趕快開車，我就
      開走了等語（見同上第12278號偵查卷一第31、118頁），
      核與被告己○○所言相互勾稽，亦相符合。
（三）再者，被告戊○○於警詢時坦承：我持1把黑色CO2短槍及
      甩棍，被告乙○○持65K 2型CO2長槍等語（見同上第1227
      8號偵查卷三第19頁）。就事後至被告乙○○林口租屋處
      分配毒品海洛因乙節，亦迭經被告乙○○於警詢、偵查中
      證稱：我與被告戊○○、甲○○回到林口租屋處，被告戊○○開甲○○的車出去至中午12時許載「小傑」回來，海
      洛因分做4份，我拿了2份，被告戊○○、甲○○各分1份
      ，我與被告戊○○又分出1份給「小傑」（指被告己○○
      ）等語明確（見同上第12278號偵查卷一第17、55、121頁
      ），核與被告甲○○迭於警詢、偵查中證稱：被告戊○○
      將剛搶到的毒品拿出來分給我和被告乙○○，後然我就看
      見被告乙○○、戊○○分海洛因給綽號叫「阿傑」（指被
      告己○○）的男子等語（見同上第12278號偵查卷一第8、
      11、22、121頁），亦屬一致。是被告乙○○、戊○○、
      甲○○、己○○確有分贓海洛因之事。至被告庚○○究從
      何處褲袋取出毒品及被告乙○○究以短槍抑或長槍抵住其
      之背部等節，被告乙○○、戊○○、庚○○與己○○等人
      證述，略有不同，而被告乙○○持長槍時有無以外套遮住
      一節，則為被告庚○○、己○○所未提及。又被告乙○○
      、戊○○、甲○○、己○○、庚○○等人就被告甲○○、
      庚○○小客車之停放位置究竟何車在前，或有出入。惟被
      告庚○○係親身從口袋取出毒品走向被告乙○○等人停車
      處，自當對毒品擺放位置較為清楚，反而被告己○○坐在
      車上觀看，時間甚為短暫，難免有角度或記憶上之誤差，
      自以被告庚○○所稱從右邊褲袋取出海洛因1包，較為可
      採。另被告庚○○返回車上後，嗣被告乙○○從左後車門
      進入車內，則被告乙○○係以何物抵住其背部，被告庚○○自無法以肉眼觀察，而僅能單憑感覺，而此時，被告己○○係在被告庚○○車上右側前車座，當可親眼且清楚目
      擊被告乙○○為何舉動，是此部分，自以被告己○○稱被
      告乙○○以長槍抵住證人庚○○背部，殊值採信。再者，
      被告甲○○於偵查時均證稱被告乙○○下車時拿了長槍用
      外套包住等語，如前所述，既然被告乙○○係從被告甲○○車上離去前至被告庚○○車上，此時被告乙○○之舉動
      自當為被告甲○○所目睹，而以長槍外型，容易引人側目
      ，案發當時正值日間，被告乙○○持長槍下車時有以外套
      遮住等情，當可認定。
（四）被告己○○於原審及本院改證稱：庚○○下車拿葡萄糖給
      乙○○他們，不會很久，庚○○就上車了。戊○○拿甩棍
      ，乙○○下車時，手上拿著西裝，我不知道裡面有無隱藏
      東西，走過來，戊○○就站著駕駛座旁邊，要開庚○○小
      客車門，把庚○○小客車門打開站在那邊，乙○○坐到後
      座那裡，就罵庚○○說「你這種東西還敢拿出來騙」，戊○○就不知道拿什麼，我不知道那是不是錢，後來是庚○○說錢被他們拿走了。關於警詢說戊○○跟乙○○都有用
      槍抵住庚○○的部分，是我自己這樣想的，事實上就是乙○○拿西裝過來，我去警察局故意講成是槍，我不知道戊○○那個是不是打火機，應該是吧，反正我就是怕乙○○
      ，我就故意講的很嚴重，那時我到刑大的時候，我跟小隊
      長有先聊一段天，就聊很久，到最後聊一聊，才做這個筆
      錄；於本院審理時證稱：我檢舉是怕被告乙○○報復，我
      沒有說持槍強盜，到刑警隊跟蘇小隊長討論，檢舉內容是
      我講的，我坦白跟小隊長說怕被告乙○○報復，我說庚○○幫上面的人送東西，案發後我才知道是海洛因，這是檢
      舉筆錄上的，但私底下我說乙○○有長短槍，去抓應該抓
      的到，也有說毒品的事，但事實上我是怕被告乙○○報復
      ，才向蘇小隊長求助，說的是謊話，蘇小隊長才說因為被
      告乙○○之前有槍砲，叫我報大，說還有槍，蘇小隊長想
      幫我。我有檢舉是實在的，但檢舉的內容是虛構云云（見
      本院卷四99年10月6日審判程序筆錄第5至8頁）。然原審
      就此依職權訊問證人即承辦員警桃園縣警察局刑警大隊小
      隊長蘇明瑜，其證稱：「（問：被告己○○是否有跟你說
      他可能惹到「偉哥」（指被告乙○○），所以希望警方能
      趕快來辦這個案件？）沒有，被告己○○是說只知道他是
      偉哥，他的身份不願意曝光，所以我以A1這個代碼來跟他
      製作筆錄。（問：他有跟你說他會怕偉哥？）有，因為一
      般檢舉的人都怕身份曝光。（問：可是之前己○○在原審
      審理作證時，他說他在警詢的時候說，他有被搶走1包海
      洛因，是因為事情發生後，他擔心偉哥找他報復，所以他
      去問刑警大隊的小隊長該怎麼辦，你才教他說乾脆被搶走
      1包海洛因，所以他在警詢這樣講，有無此事？）答沒有
      ，因為現場我不知道。（問：他的意思就是說因為他怕偉
      哥報復，所以你才教他說偉哥搶走1包海洛因，等於是把
      偉哥安插1個強盜案件？）不可能。（問：可是你的線民
      這樣講你？）不可能，因為來龍去脈是由他來檢舉，詳細
      的內容我們才可以記載在筆錄上面。（問：他還說這樣講
      的目的可以讓乙○○揹上1條強盜罪，你們就去抓他，這
      樣他就安全，不用怕被告乙○○找他報復？）因為乙○○
      這號人物我也不認識他，我跟他也沒有什麼仇恨，為何要
      這樣做。（問：你會不會因為要保護你的線民，免受乙○○的報復，所以教他說的？）不可能。（問：當你接到線
      報以後，你採取何種偵查作為，你是朝強盜方向偵辦，還
      是朝毒品交易方向偵辦？）因為檢舉筆錄已經做起來了，
      我們就是朝著強盜的部分去偵辦。（問：己○○有提到說
      白色粉末那包是海洛因，為何你們沒有朝毒品交易的方向
      循線偵破毒品的來源？）我們要先找到直接的被害人庚○○，因為他是當事人，所以我們才在9月18日在臺北縣把
      他逮捕到案，由他來供案由會比較清楚，他也坦承是毒品
      被搶。（問：以毒品交易跟強盜案件，依照你們內部績效
      的積分，積分是哪一個比較高，還是都一樣？）強盜的部
      分比較高，販賣毒品的部分，因為庚○○也有交代這包海
      洛因是一個叫做丙○○的朋友交給他送到長庚醫院去交給
      偉哥，所以那天早上才會到長庚醫院去交易，交易結果是
      被搶。（問：你會陷害你自己的線民？）不會，因為通聯
      紀錄上，案發前後他們都有聯繫，而且乙○○又說己○○
      有來分毒品，所以我們不得不把他移送。」等語（見原審
      訴字卷四第170至176頁反面）。員警蘇明瑜已嚴正否認有
      教導被告己○○誆稱被搶走1包海洛因，以陷害被告乙○○等情。倘被告己○○所述為真，其等以葡萄糖充當毒品
      海洛因所欺騙之對象為被告乙○○1人，僅須避免被告乙○○報復即可，被告己○○亦深知被告戊○○僅施用安非
      他命，沒有施用海洛因（見原審訴字卷四第109頁），又
      豈須將被告戊○○一併構陷。證人蘇明瑜與被告己○○非
      親非故，證人蘇明瑜何須為線民羅織一不存在之情節，而
      誇飾渲染、空言誣指被告乙○○、戊○○。再者，果若證
      人蘇明瑜為求辦案績效而為此舉，其亦可於筆錄上載明被
      告乙○○、戊○○分持制式槍枝強盜，反更可累加高達40
      分之積分（見原審訴字卷四第173頁），卻未為此，尤見
      證人己○○於原審及本院審理翻異前供，以上揭證述予以
      搪塞，純屬杜撰之詞，難以憑信。被告己○○之警詢陳述
      與審判中不合，而其於甫案發後即本於自由意志向員警陳
      述相關案情，對案發情況之記憶當甚為清晰，不致發生一
      般傳聞證據中證人記憶瑕疵之風險，且其從知覺事實至到
      警局陳述為止期間內亦無其他干擾因素介入，具有較可信
      之特別情況，且為證明犯罪事實所必要，前引被告己○○
      於警詢之陳述，對於被告乙○○、戊○○、甲○○共同攜
      帶兇器強盜犯罪事實之證明，有證據能力，並可信為真實
      。
（五）至被告庚○○於偵訊時先改稱：當天在長庚醫院附近與對
      方碰面，對方都沒有打我，或也沒有拿東西敲我車子云云
      （見同上第12278號偵查卷一第142頁）；後於原審又改證
      稱：我走過去乙○○等人車上，然後拿葡萄糖給乙○○等
      人，在那邊僵持一下子，乙○○等人拿錢給我，我就走上
      車，結果乙○○等人又衝下來，戊○○開我前門，乙○○
      開我後門，坐進來。我記得乙○○跟我說連我的錢都敢騙
      ，然後就在拉扯，不知道哪一個人打我兩巴掌，乙○○和
      戊○○手上沒有拿任何東西。拉扯的時候，我有試圖把錢
      拿回來，而互相拉扯。己○○都坐在旁邊，我不知道己○○有何反應，我有記不得己○○有無問我發生什麼事情云
      云（見原審訴字卷三第161至166頁反面）。繼於本院審理
      時改證稱：我拿葡萄糖騙被告乙○○，被告乙○○有拿錢
      給我，但又被拿回去。被告乙○○及另一人上車，沒拿武
      器，二人都是空手云云（見本院卷三99年7月28日審判程
      序筆錄），足認其前後說詞反覆、齟齬不合。以被告庚○○於原審自陳其騙被告乙○○，作賊心虛而未當場清點毒
      品價款即趕緊走回車上云云（見原審訴字卷三第170頁）
      ，既然被告庚○○以葡萄糖充當海洛因而心虛，豈會見被
      告乙○○、戊○○衝上前來，未趕緊開車逃跑，反在車上
      與其2人相互拉扯。抑者，被告庚○○既與被告己○○同
      謀以葡萄糖欺騙被告乙○○，衡諸常情，被告己○○見被
      告庚○○事跡敗露，被告乙○○、戊○○隨即衝上前來，
      何以被告庚○○未向被告己○○求救，被告己○○見狀亦
      未採取任何援助。被告庚○○於偵訊時證稱：警局所述不
      實在，對方沒有搶我，我之前跟「小傑」有仇恨在，當天
      在長庚醫院跟「偉哥」碰面，是因「小傑」要找「偉哥」
      他們修理云云（見同上第12278號偵查卷一第104、105頁
      ），經檢察官就此質問被告甲○○、戊○○、乙○○，均
      為其等所否認，被告甲○○證稱：我跟庚○○、己○○即
      「小傑」根本就不認識，那天我得到的訊息是要載乙○○
      去桃園買海洛因等語（見同上第12278號偵查卷一第118頁
      ）；被告乙○○證稱：沒這回事，這個就是毒品買賣，我
      不認識他，幹嘛修理他，而且要修理他也不需要我出馬，
      這是不可能的等語（見同上第12278號偵查卷一第122頁）
      ；被告戊○○證稱：我沒有打庚○○，就是毒品交易等語
      （見同上第12278號偵查卷一第144頁）。被告庚○○於原
      審作證時，就此部分亦改稱：因為乙○○他們發現的速度
      太快了，我才會聯想說己○○找人打我云云（見原審訴字
      卷三第167頁），前後供述不一。檢察官執此再質問被告
      庚○○，其均以「我不知道，當時想法就這樣」等語回應
      （見原審訴字卷四第16 7頁反面），另對於被告乙○○、
      戊○○下車找其之原因及於警詢時稱有人拿警棍打伊左大
      腿等情，亦改證稱：我不知道、不記得云云（見原審訴字
      卷三第169、175頁反面），可見被告庚○○就其事後翻異
      前供，無法自圓其說。被告戊○○於原審並未否認當時持
      有甩棍及短槍，且車上帶有長槍一事（僅辯稱持有短槍造
      型之打火機，見原審訴字卷四第94頁反面），顯與被告庚○○前揭證述不符，益徵被告庚○○上揭證詞，乃為建構
      免除自己罪責及迴護被告乙○○、戊○○所為避重就輕之
      偽詞，委無足採。
（六）被告乙○○於原審證稱：我在警察局有跟警察說我想要買
      毒品，結果被葡萄糖騙了，警察跟我說「不用這樣講，反
      正你就講說你去買毒品就好了」，而且說「他們有這樣分
      就好了，這樣你就沒有多大責任」。我在警詢人整個虛脫
      ，迷迷糊糊的。在偵查中，檢察官就按警詢筆錄，被告己○○筆錄是這樣寫的云云（見原審訴字卷三第182至186頁
      反面），其於本院審理時亦以前詞置辯。然經原審勘驗被
      告乙○○於偵訊錄影及本院勘驗被告乙○○於警詢錄影光
      碟，悉未發現有何其所指稱上情，詳如前述。對照被告乙○○與被告己○○之警詢筆錄，被告己○○未提及其有參
      與分配毒品一事，反係被告乙○○在警詢中供出：己○○
      事後有分毒品，我才知道己○○是串通一起強盜該毒品的
      一份子等語（見同上第12278號偵查卷一第18頁），被告
      乙○○於警詢時稱：我沒有打，我就指著庚○○的頭云云
      ，就庚○○遭毆打之部位及為何人所致，亦與己○○於警
      詢時所述相異。據此，若無此事之發生，被告乙○○豈會
      說出被告己○○所未論述之犯罪情節，被告乙○○有犯罪
      前科，以其曾受偵審機關追訴處罰之防衛經驗，豈會輕易
      順從、聽信員警之詞，主動供出損人不利己之情節，而自
      攬刑責。甚者，揆諸被告乙○○於警詢、偵查之陳述，亦
      選擇多為對己有利之陳述，顯然係經過分析利弊得失後所
      為。又被告乙○○於偵訊自陳其海洛因用的比較純等語（
      見同上第12278號偵查卷一第56頁），是在接獲被告庚○○所交付以葡萄糖偽裝成海洛因之毒品時，一嚐即知該包
      為葡萄糖，並衝至被告庚○○車內用髒話罵庚○○，之後
      因知是被告丙○○朋友，就不為難被告庚○○，何以被告
      乙○○於原審稱：後面我還不甘心地拿葡萄糖注射器施打
      云云（見原審訴字卷三第179反面、180頁），顯悖事理。
      被告乙○○就是否交付購買海洛因價款一情，於原審先稱
      ：有把這10萬元拿回來云云（見原審訴字卷三第179頁）
      ，後稱：我到今天都記得這10萬元沒有拿回來，因為我到
      晚上要買毒品，就沒有錢，只有1萬元云云（見原審訴字
      卷三第187頁反面），再稱：我確實有拿10萬元給他們（
      指庚○○等人）云云（見原審訴字卷四第183頁反面），
      說詞前後反覆，更與其辯護人之前揭辯護意旨所稱不同。
      此外，就其何以在警詢時未說被騙、未說沒有分到東西、
      為何在警詢時說被告戊○○不給錢，我和戊○○就下車，
      我拿甩棍、戊○○拿長槍、我知道這是套好的、回租屋處
      分毒品、如何分贓等本案重要情節，被告乙○○，不是回
      答係按照己○○筆錄講的，就是稱我在提藥，人迷迷糊糊
      的，均以含混之詞帶過，益徵被告乙○○上揭陳述內容，
      純屬杜撰之偽詞，俱無足取。被告甲○○於原審及本院審
      理時附和被告乙○○說詞，於原審改證稱：我做筆錄時乙○○已經先做好筆錄了，然後我在做筆錄時，乙○○在我
      對面，乙○○有跟我說大概是這樣的情形，乙○○還有來
      跟我說「你就照這樣寫就對了，這樣我們才比較沒有事」
      。當我要回答什麼答案時，乙○○都會來插嘴糾正我（見
      原審訴字卷三第193至194頁）；於本院審理時證稱：警詢
      時，錄音一直中斷，警察為了對我作提示將錄音中斷，警
      察提示我本件是強盜案，被告乙○○及己○○如何講，說
      架構是這樣，要我這樣答。我在警詢本來回答去買毒品，
      錄音中斷，警察重新問時，就改問誰提議去搶毒品，我答
      戊○○，警察中斷後就提示我，警察設陷阱，後來也不讓
      我解釋，我表示戊○○提議去搶毒品不是我的本意。檢察
      官偵訊時，我為了跟警詢講的一樣，才回答一樣云云（見
      本院卷四99年10月6日審判程序筆錄第9至12頁）。然觀諸
      被告乙○○、甲○○於警詢製作筆錄之時間，一為96年12
      月14日下午2時50分至4時53分，一為96年12月14日下午3
      時25分至5時5分，2人幾乎同時間製作筆錄（見同上第122
      78號偵查卷一第5至9、14至19頁），復細繹被告乙○○警
      詢筆錄，前半部並非關於本案案情之追查，被告乙○○何
      能於該時在旁指導被告甲○○如何陳述內容？已非無疑。
      況被告甲○○於警詢時陳稱：被告乙○○拿長槍，戊○○
      拿甩棍打庚○○大腿等情，皆非被告乙○○在警詢所陳述
      內容，被告乙○○反稱自己是拿甩棍，不是拿長槍云云（
      見同上第12278號偵查卷一第17頁）。再經原審依職權勘
      驗被告甲○○之警詢錄音，亦查無有其他人之聲音在旁指
      示被告甲○○應如何應答之情狀，有卷附勘驗筆錄可佐（
      見原審訴字卷三第219至228頁反面），業如前述。此外，
      倘被告甲○○認於製作警詢筆錄時有上開情事，何以3次
      接受檢察官訊問時，均仍為警詢內容相一致之證述（見同
      上第1227 8號偵查卷一第30至33、84至88、118、119頁）
      ，甚與被告乙○○互為對質時，2人均稱大家都有分到1份
      （毒品）等語。從而，被告甲○○於原審及本院審理時一
      改前供，應係為配合被告乙○○、戊○○而故意匿情飾節
      ，無足憑取。被告乙○○及其辯護人聲請本院傳喚所謂長
      庚醫院救護車司機，欲證明其受被告庚○○所騙買到混充
      海洛因之葡萄糖施用造成身體不適，因其犯罪事實已明，
      核無調查之必要。
（七）又被告甲○○於原審證稱：被告乙○○沒有拿工具，只有
      拿衣服下去，車上沒有放甩棍、假槍云云（見原審訴字卷
      三第193、198頁），核與被告戊○○於原審所述車上有長
      槍，但不知道是誰的，短槍、甩棍是我的等語不同，詳如
      前述，亦不足採信。
（八）被告戊○○下車前至證人庚○○車旁究為何舉，其於偵訊
      時先證稱：我沒有上車，我在車外面等，乙○○與庚○○
      就講價錢，在車上講得很不愉快，我也不曉得怎麼一回事
      ，我就在車門敲兩下，我跟庚○○說也拜託一下，價錢不
      行就算了，百般刁難是什麼意思（見同上第12278號偵查
      卷一第60頁）；後於原審證稱：我跟乙○○下車到對方車
      子前面那邊等一下，結果他們車上講了大概3至5分鐘，很
      像是沒有結論還沒有結論還是怎樣我也不清楚，我就去車
      門那邊稍微敲一下，然後我脾氣很爆躁的說「到底還要講
      多久？我還有別的事情，看能不能講一講趕快結束」云云
      （見原審訴字卷四第92頁），證詞前後不一，且檢察官以
      其偵訊自陳「乙○○叫我去打被害人（指庚○○）」等情
      ，質問被告戊○○，其於原審證稱：害怕，因為這是強盜
      案件，如果有事情的話，我當然是也想推卸責任，可是我
      後來想想不對，這事情我沒有做，我為何要怕，所以現在
      直接講出來云云（見原審訴字卷四第99頁反面）。打車門
      或是打人之責任程度明顯不同，眾所周知，既然被告戊○○知悉涉犯強盜案件之嚴重性，亦想推卸責任，倘無此事
      存在，被告戊○○又豈會在偵訊時自陳此事。甚者，檢察
      官執此再行追問被告戊○○，其又稱：我長期使用安非他
      命，那時整天昏昏的一語規避問答，又稱：我在警詢當中
      所述不實在，偵查中實在，但是就偵查中，被借提之後回
      地檢署第一庭的時候，已經慢慢清醒，所為之供述也是蠻
      實在的等語（見原審訴字卷四第179頁反面）。經原審勘
      驗其警詢錄影光碟結果：（１）錄影畫面連續。（２）訊
      問過程一問一答。（３）員警詢問語氣懇切，並沒有用強
      暴、脅迫、疲勞訊問等之不正方式為之。（４）被告戊○○偉受訊問時，當時的精神狀況良好。（５）偵訊筆錄之
      記載與錄影內容大致相符等情，有原審勘驗筆錄在卷可稽
      （見原審訴字卷四第198至213頁反面），均無被告戊○○
      所指之前開情節，已如前述。準此，被告戊○○上開所言
      ，無非企圖飾詞卸責，自難採信。至被告戊○○於偵訊時
      改稱其拿玩具短槍（即打火機）云云（見同上第313號偵
      查卷第61頁），核與警詢所述不同，蓋瓦斯短槍具擊發功
      能，與打火機型之短槍無論在外型、功能等均有所不同。
      基於被告戊○○甫為警查獲時，要無受他人干預之可能，
      且離本案發生時點不遠，記憶較為清晰，應以其於警詢之
      陳述較為可採，併予指明。
（九）被告甲○○於警詢時已供稱被告乙○○、戊○○上車後有
      拿長槍及短槍給他看，且稱當時係被告戊○○提議強盜被
      告庚○○之海洛因，若非被告甲○○事前參與乙○○、戊○○本案強盜犯行之謀議，實無從知悉被告戊○○為強盜
      之提議者。又被告甲○○於被告乙○○、戊○○強盜海洛
      因得手後，旋駕車將被告乙○○、戊○○載離現場，倘被
      告甲○○未於事前與被告乙○○、戊○○等人謀議，其於
      見聞被告乙○○、戊○○實施強盜犯行後，衡諸常情，亦
      應極力避免自身捲入，被告甲○○於被告乙○○、戊○○
      共同攜帶兇器對被告庚○○施以不法強制力強盜海洛因之
      際，係全程在場，於犯後又載送被告乙○○、戊○○返回
      被告乙○○住處，復與其等朋分強盜所得之海洛因。徵上
      等情，被告甲○○確於事前與被告戊○○等人共謀本件共
      同攜帶兇器強盜犯行，由被告甲○○負責駕車載送被告乙○○、戊○○逃離現場，而於事後分贓無誤。
（十）又被告甲○○於警詢時陳稱：我與被告戊○○、乙○○分
      完海洛因毒品後，被告戊○○就開我的車出去載一名綽號
      叫「小傑」（指被告己○○）之男子到被告乙○○租屋處
      ，然後我就看見被告乙○○、戊○○分海洛因毒品給「阿
      傑」等語（見同上第偵查313 號偵查卷第11頁），其於偵
      訊時復證稱：「小傑」後來也分到毒品等語（見同上313
      號偵查卷第22、87頁）。被告乙○○於偵訊時證稱：是被
      告庚○○和「小傑」拿毒品來，被告庚○○當時送毒品來
      時說要收錢，被告戊○○就生氣，打庚○○一拳，「小傑
      」跟被告庚○○說你毒品快點給人家。事後，被告戊○○
      帶「小傑」來，當天或隔天，被告戊○○分給「小傑」（
      見同上313號偵查偵查卷第55、121、122頁），足證被告
      己○○於被告乙○○、戊○○持兇器強盜毒品海洛因後，
      確有至被告乙○○林口租屋處分贓海洛因，堪可認定。至
      被告甲○○於偵訊時雖證稱：「小傑」當天沒有到乙○○
      租屋處，第2天「小傑」才去，被告戊○○、乙○○都有
      分毒品給「小傑」等語（見同上第313號偵查卷第86、87
      頁），與其於警詢所陳有間，然被告甲○○於該次偵訊時
      已稱：因為時間過太久了，過程細節不是記得很清楚，而
      且發生都是一瞬間的事，應以以前講得為準，較正確等語
      ，故被告甲○○對於被告己○○分取海洛因之確切時間雖
      前後陳述不一，然此係因其記憶模糊所致，無礙於被告詹
      俊傑事後參與分取海洛因贓物之事實認定。被告庚○○販
      賣1兩海洛因予被告乙○○之事，係由被告戊○○持被告
      乙○○之行動電話與被告己○○居中聯繫，被告乙○○事
      前縱未與被告己○○直接聯繫，然被告己○○係於被告乙○○、戊○○等人強盜海洛因得手後，即由被告戊○○載
      同前往分贓。且被告己○○在被告乙○○、戊○○實行強
      盜海洛因犯行時，非但未予勸阻或協助被告庚○○抵抗，
      反要求被告庚○○趕緊將海洛因交予被告乙○○、戊○○
      ，此經被告乙○○、戊○○證述明確，如前所述。顯見被
      告己○○實係擔任內應，而與被告乙○○、戊○○、甲○○等人以分工方式，共同實行攜帶兇器強盜行為。至被告
      己○○雖曾以秘密證人身份向警方檢舉本案，惟其對於事
      後曾參與分贓等情，明顯隱匿，此僅能認被告己○○係恐
      其擔任內應之隱情遭被告丙○○、庚○○得悉，為免遭報
      復，先求自保，乃以秘密證人身份檢舉，以求脫身，無從
      以此認其未涉加重強盜犯行。
三、綜上事證，被告乙○○、戊○○、甲○○、己○○無購買海
    洛因真意，共同意圖不法所有，由被告乙○○、戊○○、己○○設局誘使被告庚○○依被告丙○○指示進行海洛因交易
    ，被告甲○○負責駕車，被告己○○擔任內應，由被告乙○○、戊○○分持CO2長短槍及甩棍等兇器，致使被告庚○○
    不能抗拒後，再強取海洛因，被告甲○○再駕車載被告乙○○、戊○○至被告乙○○林口租屋處，與被告己○○朋分強
    盜所得海洛因之事實，至為明確。被告乙○○、戊○○、甲○○、己○○所辯各節，均為畏罪卸責之詞，洵無足取，其
    等犯行均堪認定，應依法論罪科刑。
參、論罪科刑及撤銷改判之理由
一、按刑法第321條第1項第3款所稱之兇器，其種類並無限制，
    凡客觀上足對人之生命、身體、安全構成威脅，具有危險性
    之兇器均屬之，且祇須行竊時攜帶此種具有危險性之兇器為
    已足，並不以攜帶之初有行兇之意圖為必要（最高法院79年
    台上字第5253號判例意旨參照）。次按所謂強暴，係指直接
    或間接對於人施以暴力，即以有形之暴力行為強加諸被害人
    之身體而言，又所謂強暴之手段，祇須抑壓被害人之抗拒，
    足以喪失其意思自由為已足，縱令被害人實際並無抗拒行為
    ，仍於強盜罪之成立，不生影響；且強盜罪之所謂不能抗拒
    ，係指行為人所為之強暴不法行為，就當時之具體事實，予
    以客觀之判斷，足使被害人身體上或精神上達於不能或顯難
    抗拒之程度而言。查被告乙○○、戊○○為強盜犯行所使用
    之CO2長、短槍，因可藉空氣壓縮作用擊發出彈丸，質地當
    屬堅硬，與鐵製甩棍皆可持以敲擊人體而使之致傷，依一般
    社會通念，客觀上具危險性，足以對人之身體、生命、安全
    構成威脅，顯係刑法第321條第1項第3款所指之兇器無疑。
    又被告乙○○、戊○○基於與被告甲○○、己○○犯罪謀議
    與分工，由被告乙○○、戊○○分持上開客觀上足對人之生
    命、身體安全構成威脅、具有危險性之長槍、短槍、鐵製甩
    棍等兇器，由被告乙○○以長槍抵住被告庚○○背部；被告
    戊○○以短槍抵住被告庚○○胸口並持鐵製甩棍毆打被告庚○○之左大腿，已對被告庚○○之生命、身體、安全造成極
    大威脅，使其心生畏懼，客觀上足以抑制被告庚○○之抵抗
    ，已達不能抗拒之程度。核被告乙○○、戊○○、甲○○、
    己○○所為強盜犯行，均係犯刑法第330條第1項、第321條
    第1項第3款之攜帶兇器強盜罪。被告乙○○、戊○○、甲○○、己○○就上開犯行，有犯意聯絡及行為分擔，均為共同
    正犯。又被告乙○○、戊○○、甲○○、己○○因實行共同
    攜帶兇器強盜犯行因而取得海洛因分贓持有之，係犯修正前
    毒品危害防制條例第11條第1項之持有第一級毒品罪。其等
    以一行為犯上開二罪，皆為想像競合犯，均應從重以犯共同
    攜帶兇器強盜罪論處（檢察官就被告乙○○等人未經許可持
    有第一級毒品部分，業於起訴書記載其等犯罪事實，本院應
    予以審究）。被告戊○○、己○○有如事實欄一所載論罪科
    刑及執行紀錄，有本院被告前案紀錄表在卷可稽，其等分別
    於有期徒刑執行完畢後5年內故意再犯本案有期徒刑以上之
    各罪，均屬累犯，應各依刑法第47條第1項規定加重其刑。
二、原審以被告乙○○、戊○○犯加重強盜罪事證明確，據以論
    罪科刑，雖非無見。惟被告乙○○於88年間所犯之違反槍砲
    彈藥刀械管制條例案件，固為本院以90年度上訴字第2983號
    判決判處有期徒刑5年併科罰金新臺幣8萬元，惟該案嗣經最
    高法院97年度臺上字第4943號發回更審，本院以97年度上更
    （一）字第537號判決改判處有期徒刑5年併科罰金新臺幣6
    萬元，最高法院98年度臺上字第2129號判決駁回上訴確定，
    被告乙○○仍在執行中，有本院被告前案紀錄表在卷可考。
    原審誤被告乙○○已於96年10月4日假釋期滿而執行完畢，
    誤認其成立累犯，即有未洽。又原審對被告甲○○、己○○
    共同參與攜帶兇器強盜之犯罪事證，未詳予勾稽，致誤為其
    2人無罪之諭知，檢察官提起上訴，請求撤銷改判被告甲○○、己○○有罪，為有理由。而此亦影響於被告乙○○、戊○○有罪判決之事實認定，被告乙○○、戊○○提起上訴，
    請求撤銷改判無罪，雖無可採，然原判決關於被告乙○○、
    戊○○共同攜帶兇器加重強盜部分，既有上述認定事實違誤
    之瑕疵，且誤認被告乙○○成立累犯，均已動搖判決基礎，
    仍屬無可維持，應由本院連同被告戊○○定應執行刑部分，
    一併撤銷改判。
三、爰審酌被告乙○○、戊○○有槍砲或傷害等案件前科，品行
    不端，素行非佳，兼衡被告甲○○擔任駕駛工作、己○○擔
    任內應，事後朋分強盜所得海洛因之角色分工及其等犯後態
    度等一切情狀，分別量處如主文第四項至第七項所示之刑，
    以資懲戒。
四、被告乙○○等人犯罪所用未扣案之鐵製甩棍1支、65K2型之
    CO2長槍1枝、黑色CO2短槍1枝係供被告乙○○等人為強盜犯
    罪所用之物，經被告乙○○於警詢，及被告甲○○於偵訊時
    證述綦詳（見同上第12278號偵查卷三第27、158頁）。而被
    告戊○○於原審坦承上開甩棍、短槍為其所有（見原審訴字
    卷四第97頁反面），惟否認長槍是其所有，先稱：我在車上
    就看到了，我不清楚誰的云云，再稱：槍、甩棍在被告甲○○車上，這算甲○○的吧，又稱：我不清楚長槍是被告乙○○還是甲○○的，我是上車就看到這東西了，後稱：我拿長
    槍跟被告甲○○換毒品，換完之後東西就是被告甲○○的，
    那時候被告甲○○自己也蠻喜歡的，後來就變成被告甲○○
    的云云（見原審訴字卷四第96頁反面、第97、98頁）。說詞
    前後反覆不一，被告甲○○又一再否認長槍為其所有，則上
    開犯案工具應為被告戊○○所有，較值憑採，惟該等器物非
    違禁物，又未扣案，於實際執行時根本難以確認執行標的物
    ，衡諸執行之成本與實益，認無沒收之必要，爰不予宣告沒
    收。
據上論斷，應依刑事訴訟法第369條第1項前段、第364條、第299
條第1項前段，行為時毒品危害防制條例第4條第6項、第1項、第
11條第1項，刑法第2條第1項前段、第11條前段、第28條、第47
條第1項、第25條第2項、第59條、第321條第1項第3款、第330條
第1項，判決如主文。
本案經檢察官侯寬仁到庭執行職務。
中    華    民    國    99    年    10    月    27    日
                 刑事第二十四庭  審判長法  官  李錦樑
                                       法  官  朱瑞娟
                                       法  官  陳恆寬
以上正本證明與原本無異。
如不服本判決，應於收受送達後10日內向本院提出上訴書狀，其
未敘述上訴之理由者並得於提起上訴後10日內向本院補提理由書
（均須按他造當事人之人數附繕本）「切勿逕送上級法院」。
                                       書記官  黃家麟
中    華    民    國    99    年    11    月    5     日
附錄本案論罪科刑法條
毒品危害防制條例第4條
製造、運輸、販賣第一級毒品者，處死刑或無期徒刑；處無期徒
刑者，得併科新臺幣1 千萬元以下罰金。
製造、運輸、販賣第二級毒品者，處無期徒刑或7 年以上有期徒
刑，得併科新臺幣7 百萬元以下罰金。
製造、運輸、販賣第三級毒品者，處5 年以上有期徒刑，得併科
新臺幣5 百萬元以下罰金。
製造、運輸、販賣第四級毒品者，處3 年以上10年以下有期徒刑
，得併科新臺幣3 百萬元以下罰金。
製造、運輸、販賣專供製造或施用毒品之器具者，處1 年以上7
年以下有期徒刑，得併科新臺幣1 百萬元以下罰金。
前五項之未遂犯罰之。
刑法第321條
犯竊盜罪而有左列情形之一者，處6 月以上、5 年以下有期徒刑
：
一、於夜間侵入住宅或有人居住之建築物、船艦或隱匿其內而犯
    之者。
二、毀越門扇、牆垣或其他安全設備而犯之者。
三、攜帶兇器而犯之者。
四、結夥三人以上而犯之者。
五、乘火災、水災或其他災害之際而犯之者。
六、在車站或埠頭而犯之者。
前項之未遂犯罰之。
刑法第330條
犯強盜罪而有第321條第1項各款情形之一者，處7年以上有期徒
刑。
前項之未遂犯罰之。

司法院資訊處製作；財團法人民間司法改革基金會備份。
